ACORDAO-COMPLETO-2436950

ACÓRDÃO 4023/2021 ATA 7/2021 - SEGUNDA CÂMARA

VISTOS, relatados e discutidos estes autos de tomada de contas especial instaurada pelo Instituto Nacional do Seguro Social - INSSem razão de concessão irregular de benefícios de Amparo Social (BPC-LOAS) no âmbito da Agência da Previdência Social Santa Cruz - Gerência Executiva no Rio de Janeiro-Norte do INSS (GEXRJ-Norte) , 
ACORDAM os Ministros do Tribunal de Contas da União, reunidos em sessão da 2ª Câmara, em:
9.1. considerar revel o responsável Jorge Carlos da Silva (CPF: XXX.478.197-XX) , para todos os efeitos, dando-se prosseguimento ao processo, com fulcro no art. 12, § 3º, da Lei 8.443/1992; 
9.2. excluir da relação processual Adamo Alpino dos Santos, Alcides de Carvalho, Alceu Valmir Gurgel, Alexandre Hallak, Amaro Coelho da Silva, Anderson Pereira Silva, Antínio Simões Coutinho, Antônio Carlos Guerra, Arthur de Oliveira Cantão, Eloi de Carvalho, Gregório de Mesquita Magalhães, Justino Lore, Luiz Carlos Leal, Maria Antônia Barbosa da Silva, Maria Dulce de Oliveira, Marlene dos Santos Azevedo, Ruthe de Oliveira Bezerra e Zacarias Tambaú Acimel;
9.3. julgar irregulares, nos termos dos arts. 1º, inciso I, 16, inciso III, alíneas "b" e "c", da Lei 8.443/1992, c/c os arts. 19 e 23, inciso III, da mesma Lei, as contas do responsável Jorge Carlos da Silva (CPF: XXX.478.197-XX) , condenando-o ao pagamento das importâncias a seguir especificadas, atualizadas monetariamente e acrescidas dos juros de mora, calculadas a partir das datas discriminadas até a data da efetiva quitação do débito, fixando-lhe o prazo de quinze dias, para que comprove, perante o Tribunal, o recolhimento das referidas quantias aos cofres do Instituto Nacional do Seguro Social, nos termos do art. 23, inciso III, alínea "a", da citada lei, c/c o art. 214, inciso III, alínea "a", do Regimento Interno do TCU.  
Débitos relacionados ao responsável Jorge Carlos da Silva (CPF XXX.478.197-XX) referente à concessão feita aos beneficiários:
	Adamo Alpino dos Santos, NB: 88/533.474.840-3:
	Data da Ocorrência
	 Valor histórico (R$) 

	26/01/2009
	                       290,50 

	12/03/2009
	                       415,00 

	12/03/2009
	                       465,00 

	07/04/2009
	                       465,00 

	08/05/2009
	                       465,00 

	08/06/2009
	                       465,00 

	09/07/2009
	                       465,00 

	11/08/2009
	                       465,00 

	08/09/2009
	                       465,00 

	07/10/2009
	                       465,00 

	11/11/2009
	                       465,00 

	07/12/2009
	                       465,00 

	08/01/2010
	                       465,00 

	05/02/2010
	                       510,00 

	05/03/2010
	                       510,00 

	06/08/2010
	                       510,00 

	Alcides de Carvalho, NB: 88/533.584.249-7:
	Data da Ocorrência
	 Valor histórico (R$) 

	12/03/2009
	                       415,00 

	12/03/2009
	                       465,00 

	11/05/2009
	                       465,00 

	11/05/2009
	                       465,00 

	13/07/2009
	                       465,00 

	13/07/2009
	                       465,00 

	10/08/2009
	                       465,00 

	14/09/2009
	                       465,00 

	19/10/2009
	                       465,00 

	13/11/2009
	                       465,00 

	08/12/2009
	                       465,00 

	12/01/2010
	                       465,00 

	23/02/2010
	                       510,00 

	05/03/2010
	                       510,00 

	14/04/2010
	                       510,00 

	20/05/2010
	                       510,00 

	10/06/2010
	                       510,00 

	14/07/2010
	                       510,00 

	09/08/2010
	                       510,00 

	08/09/2010
	                       510,00 

	22/10/2010
	                       510,00 

	10/11/2010
	                       510,00 

	06/12/2010
	                       510,00 

	25/01/2011
	                       510,00 

	01/03/2011
	                       540,00 

	09/03/2011
	                       540,00 

	Alceu Valmir Gurgel, NB: 88/533.139.294-2:
	Data da Ocorrência
	 Valor histórico (R$) 

	10/12/2008
	                       179,83 

	07/01/2009
	                       415,00 

	30/01/2009
	                       415,00 

	06/03/2009
	                       465,00 

	14/04/2009
	                       465,00 

	21/05/2009
	                       465,00 

	04/06/2009
	                       465,00 

	14/07/2009
	                       465,00 

	03/08/2009
	                       465,00 

	02/09/2009
	                       465,00 

	02/10/2009
	                       465,00 

	29/10/2009
	                       465,00 

	27/11/2009
	                       465,00 

	29/12/2009
	                       465,00 

	28/01/2010
	                       510,00 

	26/02/2010
	                       510,00 

	30/03/2010
	                       510,00 

	04/05/2010
	                       510,00 

	28/05/2010
	                       510,00 

	01/07/2010
	                       510,00 

	09/09/2010
	                       510,00 

	09/09/2010
	                       510,00 

	01/10/2010
	                       510,00 

	28/10/2010
	                       510,00 

	02/12/2010
	                       510,00 

	03/01/2011
	                       510,00 

	01/02/2011
	                       540,00 

	18/03/2011
	                       540,00 

	30/03/2011
	                       545,00 

	04/05/2011
	                       545,00 

	28/11/2011
	                       545,00 

	28/11/2011
	                       545,00 

	Alexandre Hallak, NB: 88/533.069.669-7: 
	Data da Ocorrência
	 Valor histórico (R$) 

	08/01/2009
	                       249,00 

	08/01/2009
	                       415,00 

	05/02/2009
	                       415,00 

	06/03/2009
	                       465,00 

	06/04/2009
	                       465,00 

	14/05/2009
	                       465,00 

	08/06/2009
	                       465,00 

	09/07/2009
	                       465,00 

	12/08/2009
	                       465,00 

	04/09/2009
	                       465,00 

	07/10/2009
	                       465,00 

	09/11/2009
	                       465,00 

	05/01/2010
	                       465,00 

	22/02/2010
	                       465,00 

	22/02/2010
	                       465,00 

	08/03/2010
	                       510,00 

	12/04/2010
	                       510,00 

	14/05/2010
	                       510,00 

	10/06/2010
	                       510,00 

	08/07/2010
	                       510,00 

	12/08/2010
	                       510,00 

	16/09/2010
	                       510,00 

	13/10/2010
	                       510,00 

	16/11/2010
	                       510,00 

	09/12/2010
	                       510,00 

	24/01/2011
	                       510,00 

	14/02/2011
	                       540,00 

	14/03/2011
	                       540,00 

	08/04/2011
	                       545,00 

	06/05/2011
	                       545,00 

	Amaro Coelho da Silva, NB: 88/533.786.269-0: 
	Data da Ocorrência
	 Valor histórico (R$) 

	20/03/2009
	                       332,00 

	20/03/2009
	                       465,00 

	09/04/2009
	                       465,00 

	07/05/2009
	                       465,00 

	04/06/2009
	                       465,00 

	07/07/2009
	                       465,00 

	06/08/2009
	                       465,00 

	08/09/2009
	                       465,00 

	Anderson Pereira Silva NB: 88/530.648.225-9: 
	Data da Ocorrência
	 Valor histórico (R$) 

	16/07/2008
	                       346,00 

	31/07/2008
	                       415,00 

	18/09/2008
	                       415,00 

	30/09/2008
	                       415,00 

	05/11/2008
	                       415,00 

	05/01/2009
	                       415,00 

	05/01/2009
	                       415,00 

	04/02/2009
	                       415,00 

	02/03/2009
	                       465,00 

	31/03/2009
	                       465,00 

	30/04/2009
	                       465,00 

	02/06/2009
	                       465,00 

	21/07/2009
	                       465,00 

	31/07/2009
	                       465,00 

	31/08/2009
	                       465,00 

	30/09/2009
	                       465,00 

	30/10/2009
	                       465,00 

	30/11/2009
	                       465,00 

	30/12/2009
	                       465,00 

	29/01/2010
	                       510,00 

	26/02/2010
	                       510,00 

	31/03/2010
	                       510,00 

	03/05/2010
	                       510,00 

	31/05/2010
	                       510,00 

	30/06/2010
	                       510,00 

	30/07/2010
	                       510,00 

	31/08/2010
	                       510,00 

	30/09/2010
	                       510,00 

	29/10/2010
	                       510,00 

	30/11/2010
	                       509,83 

	30/12/2010
	                       510,00 

	31/01/2011
	                       540,00 

	28/02/2011
	                       540,00 

	31/03/2011
	                       545,00 

	29/04/2011
	                       545,00 

	31/05/2011
	                       545,00 

	30/06/2011
	                       545,00 

	29/07/2011
	                       545,00 

	31/08/2011
	                       545,00 

	30/09/2011
	                       545,00 

	Antínio Simões Coutinho, NB: 88/533.312.396-5:
	Data da Ocorrência
	 Valor histórico (R$) 

	23/01/2009
	                       415,00 

	06/02/2009
	                       415,00 

	03/03/2009
	                       465,00 

	01/04/2009
	                       465,00 

	05/05/2009
	                       465,00 

	02/06/2009
	                       465,00 

	06/07/2009
	                       465,00 

	04/08/2009
	                       465,00 

	01/09/2009
	                       465,00 

	05/10/2009
	                       465,00 

	09/11/2009
	                       465,00 

	07/12/2009
	                       465,00 

	13/01/2010
	                       465,00 

	01/02/2010
	                       510,00 

	25/03/2010
	                       510,00 

	05/04/2010
	                       510,00 

	03/05/2010
	                       510,00 

	04/06/2010
	                       510,00 

	06/07/2010
	                       510,00 

	04/08/2010
	                       510,00 

	06/09/2010
	                       510,00 

	05/10/2010
	                       510,00 

	01/11/2010
	                       510,00 

	06/12/2010
	                       510,00 

	04/01/2011
	                       510,00 

	04/02/2011
	                       540,00 

	04/03/2011
	                       540,00 

	Antônio Carlos Guerra, NB: 88/534.009.577-7:
	Data da Ocorrência
	 Valor histórico (R$) 

	19/02/2009
	                       110,66 

	06/03/2009
	                       465,00 

	02/04/2009
	                       465,00 

	08/05/2009
	                       465,00 

	08/06/2009
	                       465,00 

	08/07/2009
	                       465,00 

	04/08/2009
	                       465,00 

	02/09/2009
	                       465,00 

	05/10/2009
	                       465,00 

	04/11/2009
	                       465,00 

	02/12/2009
	                       465,00 

	05/01/2010
	                       465,00 

	03/02/2010
	                       510,00 

	15/04/2010
	                       510,00 

	15/04/2010
	                       510,00 

	04/05/2010
	                       510,00 

	04/06/2010
	                       510,00 

	02/07/2010
	                       510,00 

	03/08/2010
	                       510,00 

	03/09/2010
	                       510,00 

	05/10/2010
	                       510,00 

	03/11/2010
	                       510,00 

	02/12/2010
	                       510,00 

	04/01/2011
	                       510,00 

	02/02/2011
	                       540,00 

	02/03/2011
	                       540,00 

	05/04/2011
	                       545,00 

	Arthur de Oliveira Cantão, NB: 88/535.344.759-6:
	Data da Ocorrência
	 Valor histórico (R$) 

	12/06/2009
	                       465,00 

	12/06/2009
	                         46,50 

	06/07/2009
	                       465,00 

	06/08/2009
	                       465,00 

	08/09/2009
	                       465,00 

	06/10/2009
	                       465,00 

	06/11/2009
	                       465,00 

	Eloi de Carvalho, NB: 88/533.741.887-0:
	Data da Ocorrência
	 Valor histórico (R$) 

	30/04/2009
	                       465,00 

	30/04/2009
	                       465,00 

	08/05/2009
	                       465,00 

	02/06/2009
	                       465,00 

	06/07/2009
	                       465,00 

	10/08/2009
	                       465,00 

	08/09/2009
	                       465,00 

	03/11/2009
	                       465,00 

	14/12/2009
	                       465,00 

	14/12/2009
	                       465,00 

	01/03/2010
	                       510,00 

	08/04/2010
	                       510,00 

	08/04/2010
	                       510,00 

	24/05/2010
	                       510,00 

	10/06/2010
	                       510,00 

	06/07/2010
	                       510,00 

	12/08/2010
	                       510,00 

	10/09/2010
	                       510,00 

	15/10/2010
	                       510,00 

	12/11/2010
	                       510,00 

	07/12/2010
	                       510,00 

	14/01/2011
	                       510,00 

	09/02/2011
	                       540,00 

	03/03/2011
	                       540,00 

	Gregório de Mesquita Magalhães, NB: 88/535.344.246-2:
	Data da Ocorrência
	 Valor histórico (R$) 

	12/06/2009
	                       465,00 

	12/06/2009
	                         46,50 

	01/07/2009
	                       465,00 

	05/08/2009
	                       465,00 

	01/09/2009
	                       465,00 

	01/10/2009
	                       465,00 

	03/11/2009
	                       465,00 

	03/12/2009
	                       465,00 

	05/01/2010
	                       465,00 

	01/02/2010
	                       510,00 

	01/03/2010
	                       510,00 

	01/04/2010
	                       510,00 

	03/05/2010
	                       510,00 

	01/06/2010
	                       510,00 

	02/07/2010
	                       510,00 

	02/08/2010
	                       510,00 

	03/09/2010
	                       510,00 

	01/10/2010
	                       510,00 

	01/11/2010
	                       510,00 

	03/12/2010
	                       510,00 

	04/01/2011
	                       510,00 

	01/02/2011
	                       540,00 

	Justino Lore, NB: 88/533.068.970-4:
	Data da Ocorrência
	 Valor histórico (R$) 

	05/12/2008
	                       249,00 

	08/01/2009
	                       415,00 

	10/02/2009
	                       415,00 

	06/03/2009
	                       465,00 

	21/05/2009
	                       465,00 

	21/05/2009
	                       465,00 

	08/06/2009
	                       465,00 

	14/07/2009
	                       465,00 

	10/08/2009
	                       465,00 

	14/09/2009
	                       465,00 

	07/10/2009
	                       465,00 

	09/11/2009
	                       465,00 

	10/12/2009
	                       465,00 

	12/01/2010
	                       465,00 

	05/02/2010
	                       510,00 

	08/03/2010
	                       510,00 

	16/04/2010
	                       510,00 

	07/05/2010
	                       510,00 

	09/06/2010
	                       510,00 

	12/07/2010
	                       510,00 

	09/08/2010
	                       510,00 

	09/09/2010
	                       510,00 

	13/10/2010
	                       510,00 

	08/12/2010
	                       510,00 

	08/12/2010
	                       510,00 

	07/01/2011
	                       510,00 

	18/03/2011
	                       540,00 

	18/03/2011
	                       540,00 

	08/04/2011
	                       545,00 

	06/05/2011
	                       545,00 

	Luiz Carlos Leal, NB: 88/533.851.741-4:
	Data da Ocorrência
	 Valor histórico (R$) 

	05/02/2009
	                       249,00 

	09/03/2009
	                       465,00 

	07/04/2009
	                       465,00 

	06/05/2009
	                       465,00 

	25/05/2009
	                       465,00 

	24/06/2009
	                       465,00 

	27/07/2009
	                       465,00 

	03/09/2009
	                       465,00 

	24/09/2009
	                       465,00 

	26/10/2009
	                       465,00 

	26/11/2009
	                       465,00 

	22/12/2009
	                       465,00 

	25/01/2010
	                       510,00 

	22/02/2010
	                       510,00 

	30/03/2010
	                       510,00 

	26/04/2010
	                       510,00 

	25/05/2010
	                       510,00 

	24/06/2010
	                       510,00 

	26/07/2010
	                       510,00 

	25/08/2010
	                       510,00 

	24/09/2010
	                       510,00 

	25/10/2010
	                       510,00 

	26/11/2010
	                       510,00 

	23/12/2010
	                       510,00 

	25/01/2011
	                       540,00 

	22/02/2011
	                       540,00 

	Maria Antônia Barbosa da Silva, NB: 88/535.434.190-2:
	Data da Ocorrência
	 Valor histórico (R$) 

	05/06/2009
	                       403,00 

	07/07/2009
	                       465,00 

	07/08/2009
	                       465,00 

	08/09/2009
	                       465,00 

	07/10/2009
	                       465,00 

	10/11/2009
	                       465,00 

	Maria Dulce de Oliveira, NB: 88/533.704.779-1:
	Data da Ocorrência
	 Valor histórico (R$) 

	02/02/2009
	                         13,83 

	05/02/2009
	                       415,00 

	05/03/2009
	                       465,00 

	08/04/2009
	                       465,00 

	07/05/2009
	                       465,00 

	04/06/2009
	                       465,00 

	06/07/2009
	                       465,00 

	06/08/2009
	                       465,00 

	04/09/2009
	                       465,00 

	06/10/2009
	                       465,00 

	06/11/2009
	                       465,00 

	07/12/2009
	                       465,00 

	07/01/2010
	                       465,00 

	04/02/2010
	                       510,00 

	05/03/2010
	                       510,00 

	07/04/2010
	                       510,00 

	06/05/2010
	                       510,00 

	07/06/2010
	                       510,00 

	06/07/2010
	                       510,00 

	05/08/2010
	                       510,00 

	06/09/2010
	                       510,00 

	06/10/2010
	                       510,00 

	08/11/2010
	                       510,00 

	22/12/2010
	                       510,00 

	06/01/2011
	                       510,00 

	04/02/2011
	                       540,00 

	10/03/2011
	                       540,00 

	08/04/2011
	                       545,00 

	05/05/2011
	                       545,00 

	Marlene dos Santos Azevedo, NB: 88/534.932.889-3:
	Data da Ocorrência
	 Valor histórico (R$) 

	08/05/2009
	                       480,50 

	05/06/2009
	                       465,00 

	06/07/2009
	                       465,00 

	07/08/2009
	                       465,00 

	04/09/2009
	                       465,00 

	Ruthe de Oliveira Bezerra, NB: 118/533.653.905-4:
	Data da Ocorrência
	 Valor histórico (R$) 

	06/02/2009
	                       415,00 

	06/02/2009
	                       110,66 

	27/02/2009
	                       465,00 

	31/03/2009
	                       465,00 

	01/06/2009
	                       465,00 

	01/06/2009
	                       465,00 

	03/07/2009
	                       465,00 

	04/08/2009
	                       465,00 

	31/08/2009
	                       465,00 

	02/10/2009
	                       465,00 

	11/12/2009
	                       465,00 

	11/12/2009
	                       465,00 

	30/12/2009
	                       465,00 

	03/02/2010
	                       510,00 

	26/02/2010
	                       510,00 

	12/04/2010
	                       510,00 

	05/05/2010
	                       510,00 

	31/05/2010
	                       510,00 

	30/06/2010
	                       510,00 

	30/07/2010
	                       510,00 

	31/08/2010
	                       510,00 

	30/09/2010
	                       510,00 

	08/11/2010
	                       510,00 

	03/12/2010
	                       510,00 

	30/12/2010
	                       510,00 

	31/01/2011
	                       540,00 

	28/02/2011
	                       540,00 

	31/03/2011
	                       545,00 

	29/04/2011
	                       545,00 

	Zacarias Tambaú Acimel, NB: 88/533.653.809-0:
	Data da Ocorrência
	 Valor histórico (R$) 

	30/01/2009
	                       110,66 

	05/02/2009
	                       415,00 

	06/03/2009
	                       465,00 

	07/04/2009
	                       465,00 

	08/05/2009
	                       465,00 

	05/06/2009
	                       465,00 

	07/07/2009
	                       465,00 

	11/08/2009
	                       465,00 

	09/09/2009
	                       465,00 

	07/10/2009
	                       465,00 

	10/11/2009
	                       465,00 

	07/12/2009
	                       465,00 

	07/01/2010
	                       465,00 

	09/02/2010
	                       510,00 

	05/03/2010
	                       510,00 

	08/04/2010
	                       510,00 

	07/05/2010
	                       510,00 

	08/06/2010
	                       510,00 

	07/07/2010
	                       510,00 

	06/08/2010
	                       510,00 

	08/09/2010
	                       510,00 

	06/10/2010
	                       510,00 

	09/11/2010
	                       510,00 

	07/12/2010
	                       510,00 

	06/01/2011
	                       510,00 

	07/02/2011
	                       540,00 

	04/03/2011
	                       540,00 

       9.4. aplicar ao Sr. Jorge Carlos da Silva, a multa prevista no art. 57 da Lei 8.443/1992 c/c o art. 267 do Regimento Interno do TCU, no valor de R$ 45.000,00 (quarenta e cinco mil reais) , fixando-lhes o prazo de quinze dias, a contar da notificação, para que comprovem, perante o Tribunal (art. 214, III, alínea "a", do Regimento Interno do TCU) , o recolhimento da dívida aos cofres do Tesouro Nacional, atualizada monetariamente desde a data deste acórdão até a do efetivo recolhimento, se pagas após o vencimento, na forma da legislação em vigor;
9.5. autorizar, desde logo, a cobrança judicial das dívidas, caso não atendidas as notificações, na forma do disposto no art. 28, inciso II, da Lei 8.443/1992;
9.6. autorizar também, desde logo, se requerido, com fundamento no art. 26, da Lei 8.443, de 1992, c/c o art. 217, §§ 1º e 2º do Regimento Interno do TCU, o parcelamento da (s) dívida (s) em até 36 parcelas, incidindo, sobre cada parcela, corrigida monetariamente, os correspondentes acréscimos legais, fixando-lhe o prazo de quinze dias, a contar do recebimento da notificação, para comprovar, perante o Tribunal, o recolhimento da primeira parcela, e de trinta dias, a contar da parcela anterior, para comprovar os recolhimentos das demais parcelas, devendo incidir, sobre cada valor mensal, atualizado monetariamente, os juros de mora devidos, no caso do débito, na forma prevista na legislação em vigor, alertando o responsável de que a falta de comprovação do recolhimento de qualquer parcela importará o vencimento antecipado do saldo devedor, nos termos do § 2º do art. 217 do Regimento Interno deste Tribunal; 
9.7. dar ciência desta decisão ao Instituto Nacional do Seguro Social e ao responsável;
9.8. dar ciência desta decisão à Procuradoria da República no Estado do Rio de Janeiro, nos termos do § 3º do art. 16 da Lei 8.443/1992, c/c o § 7º do art. 209 do Regimento Interno do TCU, para adoção das medidas cabíveis.

Tomada de contas especial. TCE instaurada pelo(a) Instituto Nacional do Seguro Social em razão de Prática de qualquer ato ilegal, ilegítimo ou antieconômico de que resulte dano ao erário, Gestão previdenciária, Habilitação e concessão de dezenas de benefícios Amparo Social ao Idoso - BPC-LOAS sem a comprovação do cumprimento dos requisitos legais, conquanto o agente concessor ignorou intencionalmente divergências  entre os documentos apresentados e as informações do sistema do INSS (nº da TCE no sistema: 690/2018).

Segunda Câmara

3. Interessados/Responsáveis:
3.1. Interessado: Instituto Nacional do Seguro Social (29.979.036/0001-40)
3.2. Responsáveis: Jorge Carlos da Silva (CPF: XXX.478.197-XX).

13.1. Ministros presentes: Bruno Dantas (Presidente), Augusto Nardes (Relator), Aroldo Cedraz e Raimundo Carreiro.
13.2. Ministro-Substituto presente: Marcos Bemquerer Costa.

AUGUSTO NARDES

Adoto como relatório, a instrução lavrada no âmbito da Secretaria de Controle Externo de Tomada de Contas Especial - SecexTCE (peça 94) , a qual contou com a anuência do escalão dirigente da unidade (peças 95 e 96) e do Ministério Público de Contas (peça 97) : 
INTRODUÇÃO
1.	Cuidam os autos de tomada de contas especial (processo-INSS 37367.002155/2018-79) instaurada pelo Instituto Nacional do Seguro Social - INSS, em desfavor do Sr. Jorge Carlos da Silva (CPF: XXX.478.197-XX) , ex-servidor do INSS, e dos segurados Anderson Pereira Silva (CPF XXX.467.727-XX) , Gregório de Mesquita Magalhães (CPF XXX.869.517-XX) , Justino Lore (CPF 144.237.797- 65) , Maria Antônia Barbosa da Silva (CPF XXX.358.657-XX) , Marlene dos Santos Azevedo (CPF XXX.308.507-XX) , Zacarias Tambaú Acimel (CPF XXX.429.847-XX) , Adamo Alpino dos Santos (CPF XXX.065.827-XX) , Alcides de Carvalho (CPF XXX.344.047-XX) , Alceu Valmir Gurgel (CPF XXX.351.044-XX) , Alexandre Hallak (CPF XXX.142.507-XX) , Amaro Coelho da Silva (CPF XXX.677.677-XX) , Anti¿nio Simões Coutinho (CPF XXX.085.917-XX) , Antônio Carlos Guerra (CPF XXX.436.587-XX) , Arthur de Oliveira Cantão (CPF XXX.673.727-XX) , Elói de Carvalho (CPF XXX.051.577-XX) , Luiz Carlos Leal (CPF XXX.641.637-XX) , Maria Dulce de Oliveira (CPF XXX.676.697-XX) e Ruthe de Oliveira Bezerra (CPF XXX.279.527-XX) , na condição de beneficiários, em razão de concessão irregular de benefícios de Amparo Social (BPC-LOAS) implantados com dados imprecisos no sistema SABI sem a apresentação/anotação/pesquisas de documentos que pudessem comprovar os requisitos mínimos exigidos para conceder tal benefício em decorrência de atos do então servidor Jorge Carlos da Silva praticados na Agência da Previdência Social Santa Cruz - Gerência Executiva no Rio de Janeiro-Norte do INSS (GEXRJ-Norte) .
HISTÓRICO
2.	Em 21/5/2018, com fundamento na IN/TCU 71/2012, alterada pela IN/TCU 76/2016, o dirigente da instituição Instituto Nacional do Seguro Social autorizou a instauração da tomada de contas especial (peça 1) . O processo foi registrado no sistema e-TCE com o número 690/2018.
3.	O fundamento para a instauração da Tomada de Contas Especial, conforme consignado na matriz de responsabilização elaborada pelo tomador de contas, foi a constatação da seguinte irregularidade: 
Habilitação e concessão de dezenas de benefícios Amparo Social ao Idoso - BPC-LOAS sem a comprovação do cumprimento dos requisitos legais, conquanto o agente concessor ignorou intencionalmente divergências entre os documentos apresentados e as informações do sistema do INSS.
4.	O ex-servidor responsável arrolado na fase interna foi devidamente comunicado e, diante da ausência de justificativas suficientes para elidir a irregularidade e da não devolução dos recursos, instaurou-se a tomada de contas especial.
5.	No relatório de tomada de contas especial 37367.002155/2018-79 (peça 50) , o tomador de contas concluiu que o prejuízo importaria no valor original de R$ 196.942,47, imputando-se a responsabilidade solidária, Adamo Alpino dos Santos, Alcides de Carvalho, Alceu Valmir Gurgel, Alexandre Hallak, Amaro Coelho da Silva, Anderson Pereira Silva, Antínio Simões Coutinho, Antônio Carlos Guerra, Arthur de Oliveira Cantão, Eloi de Carvalho, Gregório de Mesquita Magalhães, Justino Lore, Luiz Carlos Leal, Maria Antônia Barbosa da Silva, Maria Dulce de Oliveira, Marlene dos Santos Azevedo, Ruthe de Oliveira Bezerra e Zacarias Tambaú Acimel, na condição de beneficiários, e ao ex-servidor Jorge Carlos da Silva, na condição de gestor dos recursos. 
6.	Em 1º/11/2019, a Controladoria-Geral da União emitiu o relatório de auditoria 690/2018 (peça 52) , em concordância com o relatório do tomador de contas. O certificado de auditoria e o parecer do dirigente do órgão de controle interno concluíram pela irregularidade das presentes contas (peças 53 e 54) .
7.	Em 18/11/2019, o ministro responsável pela área atestou haver tomado conhecimento das conclusões contidas no relatório e certificado de auditoria, bem como do parecer conclusivo do dirigente do órgão de controle interno, manifestando-se pela irregularidade das contas, e determinou o encaminhamento do processo ao Tribunal de Contas da União (peça 55) .
8.	Na primeira instrução (peça 57) , a ausência de documentos que registrem os atos praticados por Jorge Carlos da Silva (CPF: XXX.478.197-XX) , matrícula 0631014, que importaram na concessão irregular dos benefícios do INSS em apreço, objeto do processo de TCE/INSS 37367.002155/2018-79.
8.1.	Por outro lado, verificou-se a ausência do Relatório Conclusivo da Divisão de Benefícios da Gerência Executiva Rio de Janeiro - Norte referente a Adamo Alpino dos Santos, NB: 88/533.474.840-3.
8.2.	Assim, entendeu-se que se deveria promover, para a devida configuração da autoria dos atos impugnados, diligência junto ao INSS para que se proceda a juntada, aos presentes autos, dos documentos em apreço.
9.	Em resposta à diligência promovida pela Seproc (peça 60) , o INSS apresentou, em 7/7/2020, tempestivamente:
	a) Relatórios Auditoria de Benefício,  telas informatizadas do Sistema Corporativo SABI, e/ou MOVCON-Consulta Movimento de Concessão referentes às concessões de aposentadoria aos segurados:
	a.1) Adamo Alpino dos Santos, NB: 88/533.474.840-3, peça 64, p. 1-2;
	a.2) Alcides de Carvalho, NB: 88/533.584.249-7, peça 65;
	a.3) Alceu Valmir Gurgel, NB: 88/533.139.294-2, peça 66;
	a.4) Alexandre Hallak, NB: 88/533.069.669-7, peça 67;
	a.5) Amaro Coelho da Silva, NB: 88/533.786.269-0, peça 68;
	a.6) Anderson Pereira Silva, NB: 88/530.648.225-9, peça 69;
	a.7) Antínio Simões Coutinho, NB: 88/533.312.396-5, peça 70;
	a.8) Antônio Carlos Guerra, NB: 88/534.009.577-7, peça 71;
	a.9) Arthur de Oliveira Cantão, NB: 88/535.344.759-6, peça 72, p. 1-3;
	a.10) Elói de Carvalho, NB: 88/533.741.887-0, peça 73;
	a.11) Gregório de Mesquita Magalhães, NB: 88/535.344.246-2, peça 74;
	a.12) Justino Lore, NB: 88/533.068.970-4, peça 75;
	a.13) Luiz Carlos Leal, NB: 88/533.851.741-4, peça 76;
	a.14) Maria Antônia Barbosa da Silva, NB: 88/535.434.190-2, peça 77;
	a.15) Maria Dulce de Oliveira, NB: 88/533.704.779-1, peça 78;
	a.16) Marlene dos Santos Azevedo, NB: 88/534.932.889-8, peça 79;
	a.17) Ruthe de Oliveira Bezerra, NB: 88/533.653.905-4, peça 80;
	a.18) Zacarias Tambaú Acimel, NB: 88/533.653.809-0, peça 81.
	b) cópia integral do Relatório Conclusivo da Divisão de Benefícios da Gerência Executiva Rio de Janeiro - Norte referente a Adamo Alpino dos Santos, NB: 88/533.474.840-3, peça 64, p. 3-6.
10.	Na instrução seguinte (peça 86) , analisando-se os documentos nos autos, concluiu-se pela necessidade de realização de citação para as irregularidades a seguir. 
11.	Irregularidade 1: concessão irregular de benefícios assistenciais, mediante a habilitação e concessão de benefício de Amparo Social ao Idoso, com implantação de dados imprecisos no sistema SABI, sem a apresentação/anotação/pesquisas de documentos que pudessem comprovar os requisitos mínimos exigidos para finalizar tal benefício, verificada a não comprovação de agendamento, a inexistência de requerimento do interessado e/ou conferência de peças, a não comprovação da idade mínima para habilitar-se ao benefício, a ausência de comprovação de enquadramento do grupo familiar em questão em relação à renda mensal inferior a ¼ de salário mínimo e a utilização de dados de identificação inidôneos, considerando:
	a) não comprovação do correspondente agendamento referente à concessão de benefício a:
	a.1) Alcides de Carvalho, NB: 88/533.584.249-7 (Relatório Conclusivo 807/2011, peça 11, p. 2, item 8) ;
	a.2) Alceu Valmir Gurgel, NB: 88/533.139.294-2 (Relatório Conclusivo 912/2011, peça 11, p. 7, item 10) ;
	a.3) Alexandre Hallak, NB: 88/533.069.669-7 2 (Relatório Conclusivo 922/2011, peça 11, p. 11, item 7) ;
	a.4) Amaro Coelho da Silva, NB: 88/533.786.269-0 (Relatório Conclusivo 641/2011, peça 11, p. 15, item 8) ;
	a.5) Anderson Pereira Silva, NB: 88/530.648.225-9 (Relatório Conclusivo 84/2012, peça 11, p. 21, item 8) ;
	a.6) Antínio Simões Coutinho, NB: 88/533.312.396-5 (Relatório Conclusivo 734/2011, peça 11, p. 24, item 7) ;
	a.7) Antônio Carlos Guerra, NB: 88/534.009.577-7 (Relatório Conclusivo 501/2011, peça 11, p. 28, item 8) ;
	a.8) Eloi de Carvalho, NB: 88/533.741.887-0 (Relatório Conclusivo 330/2011, peça 11, p. 37-38, item 5) ;
	a.9) Justino Lore, NB: 88/533.068.970-4 (Relatório Conclusivo 892/2011, peça 11, p. 51, item 7) ;
	a.10) Luiz Carlos Leal, NB: 88/533.851.741-4 (Relatório Conclusivo 824/2011, peça 11, p. 55, item 10) ;
	b) inexistência de requerimento e/ou conferência de peças para a formalização do processo de concessão de benefício:
	b.1) Adamo Alpino dos Santos, NB: 88/533.474.840-3 (Relatório Conclusivo 737/2011, peça 64, p. 4-5, item 10) ;
	b.2) Alcides de Carvalho, NB: 88/533.584.249-7 (Relatório Conclusivo 807/2011, peça 11, p. 2-3, item 11) ;
	b.3) Alceu Valmir Gurgel, NB: 88/533.139.294-2 (Relatório Conclusivo 912/2011, peça 11, p. 7-8, item 13) ;
	b.4) Alexandre Hallak, NB: 88/533.069.669-7 2 (Relatório Conclusivo 922/2011, peça 11, p. 12, item 10) ;
	b.5) Amaro Coelho da Silva, NB: 88/533.786.269-0 (Relatório Conclusivo 641/2011, peça 11, p. 14, item 3) ;
	b.6) Antínio Simões Coutinho, NB: 88/533.312.396-5 (Relatório Conclusivo 734/2011, peça 11, p. 24-25, item 10) ;
	b.7) Antônio Carlos Guerra, NB: 88/534.009.577-7 (Relatório Conclusivo 501/2011, peça 11, p. 28, item 5) ;
	b.8) Eloi de Carvalho, NB: 88/533.741.887-0 (processo físico não encontrado, Relatório Conclusivo 330/2011, peça 11, p. 38, itens 7 e 9, p. 39, item 16) ;
	b.9) Gregório de Mesquita Magalhães, NB: 88/535.344.246-2 (Relatório Conclusivo 647/2011, peça 11, p. 42-43, item 4) ;
	b.10) Justino Lore, NB: 88/533.068.970-4 (processo físico não encontrado, Relatório Conclusivo 892/2011, peça 11, p. 50, item 2) ;
	b.11) Luiz Carlos Leal, NB: 88/533.851.741-4 (processo físico não encontrado, Relatório Conclusivo 824/2011, peça 11, p. 54-55, itens 3 e 6) ;
	c) inserção de informações no sistema SABI, para concessão de benefícios de LOAS (B-88) , sem o correspondente batimento das informações trazidas pelos segurados, através da falta de consulta dolosa aos sistemas corporativos do INSS (CNIS, CNIS TC, PLENUS, PESNOM, PESNIT, PESCPF, SISOBI) que possibilitariam a constatação das inconsistências presentes nos documentos trazidos pelos requerentes (relatório de ultimação do PAD, peça 7, p. 26 e 28, item "A") 
	c.1) Adamo Alpino dos Santos, NB: 88/533.474.840-3;
	c.2) Alcides de Carvalho, NB: 88/533.584.249-7;
	c.3) Alceu Valmir Gurgel, NB: 88/533.139.294-2;
	c.4) Alexandre Hallak, NB: 88/533.069.669-7;
	c.5) Amaro Coelho da Silva, NB: 88/533.786.269-0;
	c.6) Anderson Pereira Silva, NB: 88/530.648.225-9;
	c.7) Antínio Simões Coutinho, NB: 88/533.312.396-5;
	c.8) Antônio Carlos Guerra, NB: 88/534.009.577-7;
	c.9) Arthur de Oliveira Cantão, NB: 88/535.344.759-6 (v. tb. Relatório Conclusivo 486/2011, peça 11, p. 34, item 8) ;
	c.10) Eloi de Carvalho, NB: 88/533.741.887-0;
	c.11) Gregório de Mesquita Magalhães, NB: 88/535.344.246-2;
	c.12) Justino Lore, NB: 88/533.068.970-4;
	c.13) Luiz Carlos Leal, NB: 88/533.851.741-4;
	c.14) Maria Antônia Barbosa da Silva, NB: 88/535.434.190-2;
	c.15) Maria Dulce de Oliveira, NB: 88/533.704.779-1;
	c.16) Marlene dos Santos Azevedo, NB: 88/534.932.889-8;
	c.17) Ruthe de Oliveira Bezerra, NB: 88/533.653.905-4;
	c.18) Zacarias Tambaú Acimel, NB: 88/533.653.809-0.
	d) concessão de benefício assistencial destinado a idosos para pessoa com menos de 65 anos sem comprovação dessa condição em referência ao benefício concedido a:
	d.1) Amaro Coelho da Silva, NB: 88/533.786.269-0 (Relatório Conclusivo 641/2011, peça 11, p. 16, item 13) ;
	d.2) Antônio Carlos Guerra, NB: 88/534.009.577-7 (Relatório Conclusivo 501/2011, peça 11, p. 29-30, item 15) ;
	d.3) Gregório de Mesquita Magalhães, NB: 88/535.344.246-2 (Relatório Conclusivo 647/2011, peça 11, p. 45, item 12) ;
	d.4) Luiz Carlos Leal, NB: 88/533.851.741-4 (Relatório Conclusivo 824/2011, peça 11, p. 57, item 13) ;
	e) ausência de comprovação de enquadramento do grupo familiar em questão em relação à renda mensal inferior a ¼ de salário mínimo exigida para a concessão de benefício de prestação continuada a idoso:
	e.1) Amaro Coelho da Silva, NB: 88/533.786.269-0 (Relatório Conclusivo 641/2011, peça 11, p. 16, item 13) ;
	e.2) Antônio Carlos Guerra, NB: 88/534.009.577-7 (Relatório Conclusivo 501/2011, peça 11, p. 29, item 15) ;
	e.3) Eloi de Carvalho, NB: 88/533.741.887-0 (processo físico não encontrado, Relatório Conclusivo 330/2011, peça 11, p. 38, item 9) ;
	e.4) Luiz Carlos Leal, NB: 88/533.851.741-4 (Relatório Conclusivo 824/2011, peça 11, p. 57, item 13) ;
	e.5) Marlene dos Santos Azevedo, NB: 88/534.932.889-8 (Relatório Conclusivo 59/2012, peça 11, p. 68, item 8) ;
	f) informações de identificação do segurado não validadas, implicando em utilização de dados de identificação inidôneos:
	f.1) Amaro Coelho da Silva, NB: 88/533.786.269-0 (Relatório Conclusivo 641/2011, peça 11, p. 16, item 10) ;
	f.2) Anderson Pereira Silva, NB: 88/530.648.225-9 (Relatório Conclusivo 734/2011, peça 11, p. 20, item 6) ;
	f.3) Antônio Carlos Guerra, NB: 88/534.009.577-7 (Relatório Conclusivo 501/2011, peça 11, p. 29, item 11) ;
	f.4) Arthur de Oliveira Cantão, NB: 88/535.344.759-6 (uso de certidão de nascimento inidônea, Relatório Conclusivo 486/2011, peça 11, p. 33-34, item 7) ; 
	f.5) Eloi de Carvalho, NB: 88/533.741.887-0 (Relatório Conclusivo 330/2011, peça 11, p. 36-37, item 5) ;
	f.6) Gregório de Mesquita Magalhães, NB: 88/535.344.246-2 (documento de identidade não reconhecido pelo emissor, Relatório Conclusivo 647/2011, peça 11, p. 44, item 9) ;
	f.7) Luiz Carlos Leal, NB: 88/533.851.741-4 (Relatório Conclusivo 824/2011, peça 11, p. 58, itens 19, 20 e 21) ;
	f.8) Maria Antônia Barbosa da Silva, NB: 88/535.434.190-2 (documento de identidade não reconhecido pelo emissor, Relatório Conclusivo 607/2011, peça 11, p. 61-62, item 7) ;
	f.9) Maria Dulce de Oliveira, NB: 88/533.704.779-1 (certidão de nascimento não reconhecida pelo emissor, Relatório Conclusivo 701/2011, peça 11, p. 64-65, item 7) ;
	f.10) Ruthe de Oliveira Bezerra, NB: 88/533.653.905-4 (certidão de nascimento não reconhecida pelo emissor, Relatório Conclusivo 653/2011, peça 11, p. 70-71, item 7) ;
	f.11) Zacarias Tambaú Acimel, NB: 88/533.653.809-0 (certidão de nascimento não reconhecida pelo emissor e divergência de número de RG conforme dados do Detran/RJ, Relatório Conclusivo 348/2011, peça 11, p. 73-74, itens 7 e 8) .
11.1.	Evidências da irregularidade: documentos presentes nas peças 7, 11, 12, 19, 62 a 82.
11.2.	Normas infringidas: Lei 8.742, de 7 de dezembro de 1993, art. 20, § 3º, que considera incapaz de prover a manutenção de pessoa idosa a família com renda per capita mensal inferior a ¼ de salário mínimo; at. 20, § 4º, que veda o acúmulo do benefício assistencial com qualquer outro benefício que não seja de assistência médica ou de pensão especial de natureza indenizatória; Lei n. 10.741, de 1º/10/2003, art. 34, caput,  que condiciona a prestação de assistência social ao idoso com 65 anos ou mais sem meios de prover sua subsistência; Lei 9.784, de 29 de janeiro de 1999, arts. 6º e 22, §1º, sobre a necessidade do requerimento administrativo ser apresentado na forma escrita; art. 22, § 3º, sobre a exigência de autenticação de cópias de documentos para instrução do processo; art. 22, § 4º, sobre a exigência de numeração das páginas do processo; Regulamento do Benefício de Prestação Continuada aprovado pelo Decreto 6.214, de 26 de setembro de 2007, art. 8º, inciso I, que exige a comprovação de possuir 65 anos ou mais para fazer jus ao benefício assistencial; art. 8º, inciso II, que condiciona o direito ao benefício a possuir renda mensal familiar per capita inferior a ¼ de salário mínimo; Orientação Interna INSS/DIRBEN/DIRAT 04, de 11/07/2006, art. 4º, inciso I, alínea "a", "1", sobre a necessidade de agendamento eletrônico para o requerimento de Benefício de Prestação Continuada (BPC) ; Orientação Interna INSS/DIRBEN 170, de 28/6/2007; art. 13, sobre a forma escrita do requerimento de benefício; art. 16, § 7º, sobre a necessidade de agendamento eletrônico para o requerimento de Benefício de Prestação Continuada (BPC) ; art. 30, sobre a ordem cronológica dos documentos a ser seguida nas juntadas feitas no processo.
11.3.	Débitos relacionados ao responsável Jorge Carlos da Silva (CPF XXX.478.197-XX) referente à concessão feita ao (s) beneficiário (s) :
11.3.1.	Adamo Alpino dos Santos, NB: 88/533.474.840-3:
	Data da Ocorrência
	 Valor histórico (R$) 

	26/01/2009
	                       290,50 

	12/03/2009
	                       415,00 

	12/03/2009
	                       465,00 

	07/04/2009
	                       465,00 

	08/05/2009
	                       465,00 

	08/06/2009
	                       465,00 

	09/07/2009
	                       465,00 

	11/08/2009
	                       465,00 

	08/09/2009
	                       465,00 

	07/10/2009
	                       465,00 

	11/11/2009
	                       465,00 

	07/12/2009
	                       465,00 

	08/01/2010
	                       465,00 

	05/02/2010
	                       510,00 

	05/03/2010
	                       510,00 

	06/08/2010
	                       510,00 

11.3.2.	Alcides de Carvalho, NB: 88/533.584.249-7:
	Data da Ocorrência
	 Valor histórico (R$) 

	12/03/2009
	                       415,00 

	12/03/2009
	                       465,00 

	11/05/2009
	                       465,00 

	11/05/2009
	                       465,00 

	13/07/2009
	                       465,00 

	13/07/2009
	                       465,00 

	10/08/2009
	                       465,00 

	14/09/2009
	                       465,00 

	19/10/2009
	                       465,00 

	13/11/2009
	                       465,00 

	08/12/2009
	                       465,00 

	12/01/2010
	                       465,00 

	23/02/2010
	                       510,00 

	05/03/2010
	                       510,00 

	14/04/2010
	                       510,00 

	20/05/2010
	                       510,00 

	10/06/2010
	                       510,00 

	14/07/2010
	                       510,00 

	09/08/2010
	                       510,00 

	08/09/2010
	                       510,00 

	22/10/2010
	                       510,00 

	10/11/2010
	                       510,00 

	06/12/2010
	                       510,00 

	25/01/2011
	                       510,00 

	01/03/2011
	                       540,00 

	09/03/2011
	                       540,00 

11.3.3.	Alceu Valmir Gurgel, NB: 88/533.139.294-2:
	Data da Ocorrência
	 Valor histórico (R$) 

	10/12/2008
	                       179,83 

	07/01/2009
	                       415,00 

	30/01/2009
	                       415,00 

	06/03/2009
	                       465,00 

	14/04/2009
	                       465,00 

	21/05/2009
	                       465,00 

	04/06/2009
	                       465,00 

	14/07/2009
	                       465,00 

	03/08/2009
	                       465,00 

	02/09/2009
	                       465,00 

	02/10/2009
	                       465,00 

	29/10/2009
	                       465,00 

	27/11/2009
	                       465,00 

	29/12/2009
	                       465,00 

	28/01/2010
	                       510,00 

	26/02/2010
	                       510,00 

	30/03/2010
	                       510,00 

	04/05/2010
	                       510,00 

	28/05/2010
	                       510,00 

	01/07/2010
	                       510,00 

	09/09/2010
	                       510,00 

	09/09/2010
	                       510,00 

	01/10/2010
	                       510,00 

	28/10/2010
	                       510,00 

	02/12/2010
	                       510,00 

	03/01/2011
	                       510,00 

	01/02/2011
	                       540,00 

	18/03/2011
	                       540,00 

	30/03/2011
	                       545,00 

	04/05/2011
	                       545,00 

	28/11/2011
	                       545,00 

	28/11/2011
	                       545,00 

11.3.4.	Alexandre Hallak, NB: 88/533.069.669-7: 
	Data da Ocorrência
	 Valor histórico (R$) 

	08/01/2009
	                       249,00 

	08/01/2009
	                       415,00 

	05/02/2009
	                       415,00 

	06/03/2009
	                       465,00 

	06/04/2009
	                       465,00 

	14/05/2009
	                       465,00 

	08/06/2009
	                       465,00 

	09/07/2009
	                       465,00 

	12/08/2009
	                       465,00 

	04/09/2009
	                       465,00 

	07/10/2009
	                       465,00 

	09/11/2009
	                       465,00 

	05/01/2010
	                       465,00 

	22/02/2010
	                       465,00 

	22/02/2010
	                       465,00 

	08/03/2010
	                       510,00 

	12/04/2010
	                       510,00 

	14/05/2010
	                       510,00 

	10/06/2010
	                       510,00 

	08/07/2010
	                       510,00 

	12/08/2010
	                       510,00 

	16/09/2010
	                       510,00 

	13/10/2010
	                       510,00 

	16/11/2010
	                       510,00 

	09/12/2010
	                       510,00 

	24/01/2011
	                       510,00 

	14/02/2011
	                       540,00 

	14/03/2011
	                       540,00 

	08/04/2011
	                       545,00 

	06/05/2011
	                       545,00 

11.3.5.	Amaro Coelho da Silva, NB: 88/533.786.269-0: 
	Data da Ocorrência
	 Valor histórico (R$) 

	20/03/2009
	                       332,00 

	20/03/2009
	                       465,00 

	09/04/2009
	                       465,00 

	07/05/2009
	                       465,00 

	04/06/2009
	                       465,00 

	07/07/2009
	                       465,00 

	06/08/2009
	                       465,00 

	08/09/2009
	                       465,00 

11.3.6.	Anderson Pereira Silva NB: 88/530.648.225-9: 
	Data da Ocorrência
	 Valor histórico (R$) 

	16/07/2008
	                       346,00 

	31/07/2008
	                       415,00 

	18/09/2008
	                       415,00 

	30/09/2008
	                       415,00 

	05/11/2008
	                       415,00 

	05/01/2009
	                       415,00 

	05/01/2009
	                       415,00 

	04/02/2009
	                       415,00 

	02/03/2009
	                       465,00 

	31/03/2009
	                       465,00 

	30/04/2009
	                       465,00 

	02/06/2009
	                       465,00 

	21/07/2009
	                       465,00 

	31/07/2009
	                       465,00 

	31/08/2009
	                       465,00 

	30/09/2009
	                       465,00 

	30/10/2009
	                       465,00 

	30/11/2009
	                       465,00 

	30/12/2009
	                       465,00 

	29/01/2010
	                       510,00 

	26/02/2010
	                       510,00 

	31/03/2010
	                       510,00 

	03/05/2010
	                       510,00 

	31/05/2010
	                       510,00 

	30/06/2010
	                       510,00 

	30/07/2010
	                       510,00 

	31/08/2010
	                       510,00 

	30/09/2010
	                       510,00 

	29/10/2010
	                       510,00 

	30/11/2010
	                       509,83 

	30/12/2010
	                       510,00 

	31/01/2011
	                       540,00 

	28/02/2011
	                       540,00 

	31/03/2011
	                       545,00 

	29/04/2011
	                       545,00 

	31/05/2011
	                       545,00 

	30/06/2011
	                       545,00 

	29/07/2011
	                       545,00 

	31/08/2011
	                       545,00 

	30/09/2011
	                       545,00 

11.3.7.	Antínio Simões Coutinho, NB: 88/533.312.396-5:
	Data da Ocorrência
	 Valor histórico (R$) 

	23/01/2009
	                       415,00 

	06/02/2009
	                       415,00 

	03/03/2009
	                       465,00 

	01/04/2009
	                       465,00 

	05/05/2009
	                       465,00 

	02/06/2009
	                       465,00 

	06/07/2009
	                       465,00 

	04/08/2009
	                       465,00 

	01/09/2009
	                       465,00 

	05/10/2009
	                       465,00 

	09/11/2009
	                       465,00 

	07/12/2009
	                       465,00 

	13/01/2010
	                       465,00 

	01/02/2010
	                       510,00 

	25/03/2010
	                       510,00 

	05/04/2010
	                       510,00 

	03/05/2010
	                       510,00 

	04/06/2010
	                       510,00 

	06/07/2010
	                       510,00 

	04/08/2010
	                       510,00 

	06/09/2010
	                       510,00 

	05/10/2010
	                       510,00 

	01/11/2010
	                       510,00 

	06/12/2010
	                       510,00 

	04/01/2011
	                       510,00 

	04/02/2011
	                       540,00 

	04/03/2011
	                       540,00 

11.3.8.	Antônio Carlos Guerra, NB: 88/534.009.577-7:
	Data da Ocorrência
	 Valor histórico (R$) 

	19/02/2009
	                       110,66 

	06/03/2009
	                       465,00 

	02/04/2009
	                       465,00 

	08/05/2009
	                       465,00 

	08/06/2009
	                       465,00 

	08/07/2009
	                       465,00 

	04/08/2009
	                       465,00 

	02/09/2009
	                       465,00 

	05/10/2009
	                       465,00 

	04/11/2009
	                       465,00 

	02/12/2009
	                       465,00 

	05/01/2010
	                       465,00 

	03/02/2010
	                       510,00 

	15/04/2010
	                       510,00 

	15/04/2010
	                       510,00 

	04/05/2010
	                       510,00 

	04/06/2010
	                       510,00 

	02/07/2010
	                       510,00 

	03/08/2010
	                       510,00 

	03/09/2010
	                       510,00 

	05/10/2010
	                       510,00 

	03/11/2010
	                       510,00 

	02/12/2010
	                       510,00 

	04/01/2011
	                       510,00 

	02/02/2011
	                       540,00 

	02/03/2011
	                       540,00 

	05/04/2011
	                       545,00 

11.3.9.	Arthur de Oliveira Cantão, NB: 88/535.344.759-6:
	Data da Ocorrência
	 Valor histórico (R$) 

	12/06/2009
	                       465,00 

	12/06/2009
	                         46,50 

	06/07/2009
	                       465,00 

	06/08/2009
	                       465,00 

	08/09/2009
	                       465,00 

	06/10/2009
	                       465,00 

	06/11/2009
	                       465,00 

11.3.10.	Eloi de Carvalho, NB: 88/533.741.887-0:
	Data da Ocorrência
	 Valor histórico (R$) 

	30/04/2009
	                       465,00 

	30/04/2009
	                       465,00 

	08/05/2009
	                       465,00 

	02/06/2009
	                       465,00 

	06/07/2009
	                       465,00 

	10/08/2009
	                       465,00 

	08/09/2009
	                       465,00 

	03/11/2009
	                       465,00 

	14/12/2009
	                       465,00 

	14/12/2009
	                       465,00 

	01/03/2010
	                       510,00 

	08/04/2010
	                       510,00 

	08/04/2010
	                       510,00 

	24/05/2010
	                       510,00 

	10/06/2010
	                       510,00 

	06/07/2010
	                       510,00 

	12/08/2010
	                       510,00 

	10/09/2010
	                       510,00 

	15/10/2010
	                       510,00 

	12/11/2010
	                       510,00 

	07/12/2010
	                       510,00 

	14/01/2011
	                       510,00 

	09/02/2011
	                       540,00 

	03/03/2011
	                       540,00 

11.3.11.	Gregório de Mesquita Magalhães, NB: 88/535.344.246-2:
	Data da Ocorrência
	 Valor histórico (R$) 

	12/06/2009
	                       465,00 

	12/06/2009
	                         46,50 

	01/07/2009
	                       465,00 

	05/08/2009
	                       465,00 

	01/09/2009
	                       465,00 

	01/10/2009
	                       465,00 

	03/11/2009
	                       465,00 

	03/12/2009
	                       465,00 

	05/01/2010
	                       465,00 

	01/02/2010
	                       510,00 

	01/03/2010
	                       510,00 

	01/04/2010
	                       510,00 

	03/05/2010
	                       510,00 

	01/06/2010
	                       510,00 

	02/07/2010
	                       510,00 

	02/08/2010
	                       510,00 

	03/09/2010
	                       510,00 

	01/10/2010
	                       510,00 

	01/11/2010
	                       510,00 

	03/12/2010
	                       510,00 

	04/01/2011
	                       510,00 

	01/02/2011
	                       540,00 

11.3.12.	Justino Lore, NB: 88/533.068.970-4:
	Data da Ocorrência
	 Valor histórico (R$) 

	05/12/2008
	                       249,00 

	08/01/2009
	                       415,00 

	10/02/2009
	                       415,00 

	06/03/2009
	                       465,00 

	21/05/2009
	                       465,00 

	21/05/2009
	                       465,00 

	08/06/2009
	                       465,00 

	14/07/2009
	                       465,00 

	10/08/2009
	                       465,00 

	14/09/2009
	                       465,00 

	07/10/2009
	                       465,00 

	09/11/2009
	                       465,00 

	10/12/2009
	                       465,00 

	12/01/2010
	                       465,00 

	05/02/2010
	                       510,00 

	08/03/2010
	                       510,00 

	16/04/2010
	                       510,00 

	07/05/2010
	                       510,00 

	09/06/2010
	                       510,00 

	12/07/2010
	                       510,00 

	09/08/2010
	                       510,00 

	09/09/2010
	                       510,00 

	13/10/2010
	                       510,00 

	08/12/2010
	                       510,00 

	08/12/2010
	                       510,00 

	07/01/2011
	                       510,00 

	18/03/2011
	                       540,00 

	18/03/2011
	                       540,00 

	08/04/2011
	                       545,00 

	06/05/2011
	                       545,00 

11.3.13.	Luiz Carlos Leal, NB: 88/533.851.741-4:
	Data da Ocorrência
	 Valor histórico (R$) 

	05/02/2009
	                       249,00 

	09/03/2009
	                       465,00 

	07/04/2009
	                       465,00 

	06/05/2009
	                       465,00 

	25/05/2009
	                       465,00 

	24/06/2009
	                       465,00 

	27/07/2009
	                       465,00 

	03/09/2009
	                       465,00 

	24/09/2009
	                       465,00 

	26/10/2009
	                       465,00 

	26/11/2009
	                       465,00 

	22/12/2009
	                       465,00 

	25/01/2010
	                       510,00 

	22/02/2010
	                       510,00 

	30/03/2010
	                       510,00 

	26/04/2010
	                       510,00 

	25/05/2010
	                       510,00 

	24/06/2010
	                       510,00 

	26/07/2010
	                       510,00 

	25/08/2010
	                       510,00 

	24/09/2010
	                       510,00 

	25/10/2010
	                       510,00 

	26/11/2010
	                       510,00 

	23/12/2010
	                       510,00 

	25/01/2011
	                       540,00 

	22/02/2011
	                       540,00 

11.3.14.	Maria Antônia Barbosa da Silva, NB: 88/535.434.190-2:
	Data da Ocorrência
	 Valor histórico (R$) 

	05/06/2009
	                       403,00 

	07/07/2009
	                       465,00 

	07/08/2009
	                       465,00 

	08/09/2009
	                       465,00 

	07/10/2009
	                       465,00 

	10/11/2009
	                       465,00 

11.3.15.	Maria Dulce de Oliveira, NB: 88/533.704.779-1:
	Data da Ocorrência
	 Valor histórico (R$) 

	02/02/2009
	                         13,83 

	05/02/2009
	                       415,00 

	05/03/2009
	                       465,00 

	08/04/2009
	                       465,00 

	07/05/2009
	                       465,00 

	04/06/2009
	                       465,00 

	06/07/2009
	                       465,00 

	06/08/2009
	                       465,00 

	04/09/2009
	                       465,00 

	06/10/2009
	                       465,00 

	06/11/2009
	                       465,00 

	07/12/2009
	                       465,00 

	07/01/2010
	                       465,00 

	04/02/2010
	                       510,00 

	05/03/2010
	                       510,00 

	07/04/2010
	                       510,00 

	06/05/2010
	                       510,00 

	07/06/2010
	                       510,00 

	06/07/2010
	                       510,00 

	05/08/2010
	                       510,00 

	06/09/2010
	                       510,00 

	06/10/2010
	                       510,00 

	08/11/2010
	                       510,00 

	22/12/2010
	                       510,00 

	06/01/2011
	                       510,00 

	04/02/2011
	                       540,00 

	10/03/2011
	                       540,00 

	08/04/2011
	                       545,00 

	05/05/2011
	                       545,00 

11.3.16.	Marlene dos Santos Azevedo, NB: 88/534.932.889-3:
	Data da Ocorrência
	 Valor histórico (R$) 

	08/05/2009
	                       480,50 

	05/06/2009
	                       465,00 

	06/07/2009
	                       465,00 

	07/08/2009
	                       465,00 

	04/09/2009
	                       465,00 

11.3.17.	Ruthe de Oliveira Bezerra, NB: 118/533.653.905-4:
	Data da Ocorrência
	 Valor histórico (R$) 

	06/02/2009
	                       415,00 

	06/02/2009
	                       110,66 

	27/02/2009
	                       465,00 

	31/03/2009
	                       465,00 

	01/06/2009
	                       465,00 

	01/06/2009
	                       465,00 

	03/07/2009
	                       465,00 

	04/08/2009
	                       465,00 

	31/08/2009
	                       465,00 

	02/10/2009
	                       465,00 

	11/12/2009
	                       465,00 

	11/12/2009
	                       465,00 

	30/12/2009
	                       465,00 

	03/02/2010
	                       510,00 

	26/02/2010
	                       510,00 

	12/04/2010
	                       510,00 

	05/05/2010
	                       510,00 

	31/05/2010
	                       510,00 

	30/06/2010
	                       510,00 

	30/07/2010
	                       510,00 

	31/08/2010
	                       510,00 

	30/09/2010
	                       510,00 

	08/11/2010
	                       510,00 

	03/12/2010
	                       510,00 

	30/12/2010
	                       510,00 

	31/01/2011
	                       540,00 

	28/02/2011
	                       540,00 

	31/03/2011
	                       545,00 

	29/04/2011
	                       545,00 

11.3.18.	Zacarias Tambaú Acimel, NB: 88/533.653.809-0:
	Data da Ocorrência
	 Valor histórico (R$) 

	30/01/2009
	                       110,66 

	05/02/2009
	                       415,00 

	06/03/2009
	                       465,00 

	07/04/2009
	                       465,00 

	08/05/2009
	                       465,00 

	05/06/2009
	                       465,00 

	07/07/2009
	                       465,00 

	11/08/2009
	                       465,00 

	09/09/2009
	                       465,00 

	07/10/2009
	                       465,00 

	10/11/2009
	                       465,00 

	07/12/2009
	                       465,00 

	07/01/2010
	                       465,00 

	09/02/2010
	                       510,00 

	05/03/2010
	                       510,00 

	08/04/2010
	                       510,00 

	07/05/2010
	                       510,00 

	08/06/2010
	                       510,00 

	07/07/2010
	                       510,00 

	06/08/2010
	                       510,00 

	08/09/2010
	                       510,00 

	06/10/2010
	                       510,00 

	09/11/2010
	                       510,00 

	07/12/2010
	                       510,00 

	06/01/2011
	                       510,00 

	07/02/2011
	                       540,00 

	04/03/2011
	                       540,00 

11.4.	Cofre credor: Instituto Nacional do Seguro Social.
11.5.		Responsável: Jorge Carlos da Silva (CPF: XXX.478.197-XX) .
11.5.1.	Conduta: Na condição de servidor do INSS e responsável pela concessão de Benefício Assistencial ao Idoso, o Sr. Jorge Carlos da Silva promoveu concessões de benefícios de prestação continuada com irregularidades no agendamento eletrônico, na constituição dos processos de concessão, com a inserção de informações no sistema SABI, sem o correspondente batimento das informações trazidas pelos segurados nos sistemas corporativos do INSS; com a ausência de comprovação do requisito renda per capita do grupo familiar inferior a ¼ do salário mínimo; uso de documento inidôneo e não atendimento à idade mínima para recebimento do benefício, resultando em concessões que geraram pagamentos irregulares de benefícios, em prejuízo ao Erário federal.
11.5.2.	Nexo de causalidade: A realização das concessões de benefícios irregulares importou em dano ao Erário federal, uma vez que propiciou pagamentos indevidos de valores a título de benefício assistencial.
11.5.3.	Culpabilidade: É dever elementar do servidor público a boa e regular execução de suas atribuições no sentido de propiciar a adequada contraprestação de serviços aos usuários do serviço público e a correto desembolso de recursos públicos decorrentes de atos de sua responsabilidade; não há, nos autos, excludentes de ilicitude, de culpabilidade e de punibilidade ou elementos que permitam concluir pela ocorrência de boa-fé do responsável, sendo razoável afirmar, por outro lado, que era exigível do responsável conduta diversa daquela que adotou, consideradas as circunstâncias que o cercavam, pois deveria ter promovido a devida verificação do atendimento das condições para concessões de benefícios assistenciais, com base na documentação apresentada pelos segurados e/ou em consultas que validem as informações disponibilizadas nos documentos em apreço. 
12.	Encaminhamento: citação.
12.1.		Apesar de o tomador de contas haver incluído Anderson Pereira Silva, Gregório de Mesquita Magalhães, Justino Lore, Maria Antônia Barbosa da Silva, Marlene dos Santos Azevedo, Zacarias Tambaú Acimel, Adamo Alpino dos Santos, Alcides de Carvalho, Alceu Valmir Gurgel, Alexandre Hallak, Amaro Coelho da Silva, Anti¿nio Simões Coutinho, Antônio Carlos Guerra, Arthur de Oliveira Cantão, Elói de Carvalho, Luiz Carlos Leal, Maria Dulce de Oliveira  e Ruthe de Oliveira Bezerra como responsáveis neste processo, após análise realizada sobre a documentação acostada aos autos, conclui-se que suas responsabilidades devem ser excluídas, uma vez que não há evidências de que tenham tido participação na irregularidade aqui verificada (v. peça 86, itens 16.1.1.1 a 16.1.1.1.17) .
12.2.	Em cumprimento ao pronunciamento da unidade (peça 87) , foi efetuada citação do responsável Jorge Carlos da Silva, nos moldes adiante:
	Comunicação: Ofício 41659/2020 - Seproc (peça 90) 
Data do Ofício: 10/8/2020
Data da Ciência: 2/9/2020 (peça 91) 
Nome Recebedor: Luiz Bandeira
Observação: Ofício enviado para o endereço do responsável, conforme pesquisa de endereço no sistema da Receita Federal custodiado pelo TCU (peça 89) .
	
13.	Conforme Despacho de Conclusão das Comunicações Processuais (peça 92) , as providências inerentes às comunicações processuais foram concluídas. 
ANÁLISE DOS PRESSUPOSTOS DE PROCEDIBILIDADE DA IN/TCU 71/2012
Avaliação de Viabilidade do Exercício do Contraditório e Ampla Defesa
15.		Verifica-se que não houve o transcurso de mais de dez anos desde o fato gerador sem que tenha havido a notificação dos responsáveis pela autoridade administrativa federal competente (art. 6º, inciso II, c/c art. 19 da IN/TCU 71/2012, modificada pela IN/TCU 76/2016) , uma vez que o fato gerador da irregularidade sancionada ocorreu até 28/11/2011 e o ex-servidor responsável foi notificado sobre a irregularidade pela autoridade administrativa competente conforme abaixo:
15.1.	Jorge Carlos da Silva, por meio de Ofício de cobrança administrativa de 28/6/2017, peça 14, p. 1-3, recebido em 2017, cf. AR, peça 14, p. 4; Notificação da CTCE de 30/5/2018, peça 23, recebida em 13/6/2018, cf. AR, peça 29; Edital de notificação publicado em 14/6/2018, peça 34.
Valor de Constituição da TCE 	
16.		Verifica-se, ainda, que o valor atualizado do débito apurado (sem juros) em 1º/1/2017 é de R$ 307.821,82 (peça 85, p. 1-98) , portanto superior ao limite mínimo de R$ 100.000,00, na forma estabelecida conforme os arts. 6º, inciso I, e 19 da IN/TCU 71/2012, modificada pela IN/TCU 76/2016. 
OUTROS PROCESSOS/DÉBITOS NOS SISTEMAS DO TCU COM OS MESMOS RESPONSÁVEIS
17.		Informa-se que foi encontrado processo no Tribunal com os mesmos responsáveis (peça 84) : 
QUADRO 1
	Responsável
	Processos

	Jorge Carlos da Silva
	Processo 006.261/2019-1, TCE, concessão irregular de benefícios BPC-LOAS;
Processo 006.264/2019-0, TCE, concessão irregular de benefícios BPC-LOAS;
Processo 006.265/2019-7, TCE, concessão irregular de benefícios BPC-LOAS;
Processo 006.266/2019-3, TCE, concessão irregular de benefícios BPC-LOAS;
Processo 025.990/2020-9, CBEX
Processo 025.994/2020-4, CBEX
Processo 002.514/2020-6, TCE, concessão irregular de benefícios BPC-LOAS.

17.1.		Apesar de ter sido verificada a existência de outros processos em desfavor de Jorge Carlos da Silva em tramitação nesta Casa (cf. Quadro 1 acima) , considera-se não ser conveniente o apensamento do presente processo a qualquer um deles, tendo em vista que tal apensamento não atenderia a expectativa de racionalização administrativa, pois nenhum dos processos identificados alcança todos os responsáveis solidários do presente processo. Assim sendo, eventual apensamento só redundaria em um incremento de complexidade no desdobramento desses processos, com ampliação do rol de responsáveis solidários em relações diferentes de solidariedade por débitos diferentes.
17.2.	A tomada de contas especial está, assim, devidamente constituída e em condição de ser instruída.
EXAME TÉCNICO
Da validade das notificações:
18.		Preliminarmente, cumpre tecer breves considerações sobre a forma como são realizadas as comunicações processuais no TCU. A esse respeito, destacam-se o art. 179, do Regimento Interno do TCU (Resolução 155, de 4/12/2002) e o art. 4º, inciso III, § 1º, da Resolução TCU 170, de 30 de junho de 2004, in verbis:
Art. 179. A citação, a audiência ou a notificação, bem como a comunicação de diligência, farse-ão:
I - mediante ciência da parte, efetivada por servidor designado, por meio eletrônico, fac-símile, telegrama ou qualquer outra forma, desde que fique confirmada inequivocamente a entrega da comunicação ao destinatário;
II - mediante carta registrada, com aviso de recebimento que comprove a entrega no endereço do destinatário;
III - por edital publicado no Diário Oficial da União, quando o seu destinatário não for localizado
 (...) 
Art. 3º As comunicações serão dirigidas ao responsável, ou ao interessado, ou ao dirigente de órgão ou entidade, ou ao representante legal ou ao procurador constituído nos autos, com poderes expressos no mandato para esse fim, por meio de:
I - correio eletrônico, fac-símile ou telegrama;
II - servidor designado;
III - carta registrada, com aviso de recebimento;
IV - edital publicado no Diário Oficial da União, quando o seu destinatário não for localizado, nas hipóteses em que seja necessário o exercício de defesa.
Art. 4º. Consideram-se entregues as comunicações:
I - efetivadas conforme disposto nos incisos I e II do artigo anterior, mediante confirmação da ciência do destinatário;
II - realizadas na forma prevista no inciso III do artigo anterior, com o retorno do aviso de recebimento, entregue comprovadamente no endereço do destinatário;
III - na data de publicação do edital no Diário Oficial da União, quando realizadas na forma prevista no inciso IV do artigo anterior.
§ 1º O endereço do destinatário deverá ser previamente confirmado mediante consulta aos sistemas disponíveis ao Tribunal ou a outros meios de informação, a qual deverá ser juntada ao respectivo processo.
 (...) 
19.		Bem se vê, portanto, que a validade da citação via postal não depende de que o aviso de recebimento seja assinado pelo próprio destinatário da comunicação, o que dispensa, no caso em tela, a entrega do AR em "mãos próprias". A exigência da norma é no sentido de o Tribunal verificar se a correspondência foi entregue no endereço correto, residindo aqui a necessidade de certeza inequívoca. 
20.		Não é outra a orientação da jurisprudência do TCU, conforme se verifica dos julgados a seguir transcritos:
São válidas as comunicações processuais entregues, mediante carta registrada, no endereço correto do responsável, não havendo necessidade de que o recebimento seja feito por ele próprio (Acórdão 3648/2013-TCU-Segunda Câmara, Relator Min. José Jorge) ;
É prescindível a entrega pessoal das comunicações pelo TCU, razão pela qual não há necessidade de que o aviso de recebimento seja assinado pelo próprio destinatário. Entregandose a correspondência no endereço correto do destinatário, presume-se o recebimento da citação. (Acórdão 1019/2008-TCU-Plenário, Relator Min. Benjamin Zymler) ;
As comunicações do TCU, inclusive as citações, deverão ser realizadas mediante Aviso de Recebimento - AR, via Empresa Brasileira de Correios e Telégrafos, bastando para sua validade que se demonstre que a correspondência foi entregue no endereço correto. (Acórdão 1526/2007-TCU-Plenário, Relator Min. Aroldo Cedraz) .
21.	A validade do critério de comunicação processual do TCU foi referendada pelo Supremo Tribunal Federal, nos termos do julgamento do MS-AgR 25.816/DF, por meio do qual se afirmou a desnecessidade da ciência pessoal do interessado, entendendo-se suficiente a comprovação da entrega do "AR" no endereço do destinatário:
Ementa: agravo regimental. Mandado de segurança. Desnecessidade de intimação pessoal das decisões do tribunal de contas da união. art. 179 do regimento interno do TCU. Intimação do ato impugnado por carta registrada, iniciado o prazo do art. 18 da lei nº 1.533/51 da data constante do aviso de recebimento. Decadência reconhecida. Agravo improvido.
O envio de carta registrada com aviso de recebimento está expressamente enumerado entre os meios de comunicação de que dispõe o Tribunal de Contas da União para proceder às suas intimações.
O inciso II do art. 179 do Regimento Interno do TCU é claro ao exigir apenas a comprovação da entrega no endereço do destinatário, bastando o aviso de recebimento simples. 
Da revelia do responsável Jorge Carlos da Silva
22.	No caso vertente, a citação do responsável se deu em endereço proveniente da base de CPFs da Receita Federal, em sistema custodiado pelo TCU. A entrega do ofício citatório nesse endereço ficou comprovada (peça 92) . 
23.	Nos processos do TCU, a revelia não leva à presunção de que seriam verdadeiras todas as imputações levantadas contra os responsáveis, diferentemente do que ocorre no processo civil, em que a revelia do réu opera a presunção da verdade dos fatos narrados pelo autor (Acórdão 1009/2018-TCU-Plenário, Relator Min. Bruno Dantas; 2369/2013 - TCU - Plenário, Relator Min. Benjamin Zymler e 2449/2013 - TCU - Plenário, Relator Min. Benjamin Zymler) . Dessa forma, a avaliação da responsabilidade do agente não pode prescindir da prova existente no processo ou para ele carreada. 
24.	Ao não apresentar sua defesa, o responsável deixou de produzir prova da regular aplicação dos recursos sob sua responsabilidade, em afronta às normas que impõem aos gestores públicos a obrigação legal de, sempre que demandados pelos órgãos de controle, apresentar os documentos que demonstrem a correta utilização das verbas públicas, a exemplo do contido no art. 93 do Decreto-Lei 200/1967: "Quem quer que utilize dinheiros públicos terá de justificar seu bom e regular emprego na conformidade das leis, regulamentos e normas emanadas das autoridades administrativas competentes." 
25.	Mesmo as alegações de defesa não sendo apresentadas, considerando o princípio da verdade real que rege esta Corte, procurou-se buscar, em manifestações do responsável na fase interna desta Tomada de Contas Especial, se havia algum argumento que pudesse ser aproveitado a seu favor, o que não ocorreu. 
26.	No entanto, o responsável não se manifestou na fase interna, não havendo, assim, nenhum argumento que possa vir a ser analisado e posteriormente servir para afastar as irregularidades apontadas.
27.	Em se tratando de processo em que a parte interessada não se manifestou acerca das irregularidades imputadas, não há elementos para que se possa efetivamente aferir e reconhecer a ocorrência de boa-fé na conduta do responsável, podendo este Tribunal, desde logo, proferir o julgamento de mérito pela irregularidade das contas, conforme os termos dos §§ 2º e 6º do art. 202 do Regimento Interno do TCU. (Acórdão 2064/2011-TCU-Primeira Câmara (relator Min. Ubiratan Aguiar) , 6.182/2011-TCU-1ª Câmara (relator Min. Weber de Oliveira) , 4.072/2010-TCU-1ª Câmara (Relator Min. Valmir Campelo) , 1.189/2009-TCU-1ª Câmara (Relator Min. Marcos Bemquerer) , 731/2008-TCU-Plenário (Relator Min. Aroldo Cedraz) .
28.	Dessa forma, o responsável Jorge Carlos da Silva deve ser considerado revel, nos termos do art. 12, § 3º, da Lei 8.443/1992, devendo as contas serem julgadas irregulares, condenando-o ao débito apurado.
Prescrição da Pretensão Punitiva
29.		A pretensão punitiva do TCU, conforme Acórdão 1441/2016-TCU-Plenário, Relator: Benjamin Zymler, que uniformizou a jurisprudência acerca dessa questão, subordina-se ao prazo geral de prescrição indicado no art. 205 do Código Civil, que é de dez anos, contado da data de ocorrência da irregularidade sancionada, nos termos do art. 189 do Código Civil, sendo este prazo interrompido pelo ato que ordenar a citação, a audiência ou a oitiva dos responsáveis.
30.	No caso em exame, não ocorreu a prescrição, uma vez que a irregularidade sancionada ocorreu em 28/11/2011 e o ato de ordenação da citação ocorreu em 8/8/2020.
CONCLUSÃO
31.		Em face da análise promovida na seção "Exame Técnico", verifica-se que o responsável Jorge Carlos da Silva não logrou comprovar a boa e regular aplicação dos recursos, instado a se manifestar, optou pelo silêncio, configurando a revelia, nos termos do § 3º, do art. 12, da Lei 8.443/1992. Ademais, inexistem nos autos elementos que demonstrem a boa-fé do responsável ou a ocorrência de outras excludentes de culpabilidade.
32.	Vale ressaltar que a jurisprudência pacífica nesta Corte é no sentido da imprescritibilidade das ações de ressarcimento ao erário (Súmula TCU 282) . Dessa forma, identificado dano ao erário, devese instaurar e julgar o processo de tomada de contas especial para responsabilizar seus agentes causadores, respeitando o direito ao contraditório e à ampla defesa, independentemente de quando ocorreram os atos impugnados.
33.	Verifica-se também que não houve a prescrição da pretensão punitiva, conforme análise já realizada.
34.		Tendo em vista que não constam dos autos elementos que permitam reconhecer a boa-fé do responsável, sugere-se que as suas contas sejam julgadas irregulares, nos termos do art. 202, § 6º, do Regimento Interno do TCU, com a imputação do débito atualizado monetariamente e acrescido de juros de mora, nos termos do art. 202, § 1º do Regimento Interno do TCU, descontado o valor eventualmente recolhido.
35.	Por fim, como não houve elementos que pudessem modificar o entendimento acerca das irregularidades em apuração, mantém-se a matriz de responsabilização presente na peça 86, Apêndice I.
PROPOSTA DE ENCAMINHAMENTO
36.	Diante do exposto, submetemos os autos à consideração superior, propondo ao Tribunal:
a)	considerar revel o responsável Jorge Carlos da Silva (CPF: XXX.478.197-XX) , para todos os efeitos, dando-se prosseguimento ao processo, com fulcro no art. 12, § 3º, da Lei 8.443/1992; 
b)	excluir da relação processual Adamo Alpino dos Santos, Alcides de Carvalho, Alceu Valmir Gurgel, Alexandre Hallak, Amaro Coelho da Silva, Anderson Pereira Silva, Antínio Simões Coutinho, Antônio Carlos Guerra, Arthur de Oliveira Cantão, Eloi de Carvalho, Gregório de Mesquita Magalhães, Justino Lore, Luiz Carlos Leal, Maria Antônia Barbosa da Silva, Maria Dulce de Oliveira, Marlene dos Santos Azevedo, Ruthe de Oliveira Bezerra e Zacarias Tambaú Acimel;
c)	julgar irregulares, nos termos dos arts. 1º, inciso I, 16, inciso III, alíneas "b" e "c", da Lei 8.443/1992, c/c os arts. 19 e 23, inciso III, da mesma Lei, as contas do responsável Jorge Carlos da Silva (CPF: XXX.478.197-XX) , condenando-o ao pagamento das importâncias a seguir especificadas, atualizadas monetariamente e acrescidas dos juros de mora, calculadas a partir das datas discriminadas até a data da efetiva quitação do débito, fixando-lhe o prazo de quinze dias, para que comprove, perante o Tribunal, o recolhimento das referidas quantias aos cofres do Instituto Nacional do Seguro Social, nos termos do art. 23, inciso III, alínea "a", da citada lei, c/c o art. 214, inciso III, alínea "a", do Regimento Interno do TCU.  
	Débitos relacionados ao responsável Jorge Carlos da Silva (CPF XXX.478.197-XX) referente à concessão feita ao (s) beneficiário (s) :
	Adamo Alpino dos Santos, NB: 88/533.474.840-3:
	Data da Ocorrência
	 Valor histórico (R$) 

	26/01/2009
	                       290,50 

	12/03/2009
	                       415,00 

	12/03/2009
	                       465,00 

	07/04/2009
	                       465,00 

	08/05/2009
	                       465,00 

	08/06/2009
	                       465,00 

	09/07/2009
	                       465,00 

	11/08/2009
	                       465,00 

	08/09/2009
	                       465,00 

	07/10/2009
	                       465,00 

	11/11/2009
	                       465,00 

	07/12/2009
	                       465,00 

	08/01/2010
	                       465,00 

	05/02/2010
	                       510,00 

	05/03/2010
	                       510,00 

	06/08/2010
	                       510,00 

	Alcides de Carvalho, NB: 88/533.584.249-7:
	Data da Ocorrência
	Valor histórico (R$) 

	12/03/2009
	                       415,00 

	12/03/2009
	                       465,00 

	11/05/2009
	                       465,00 

	11/05/2009
	                       465,00 

	13/07/2009
	                       465,00 

	13/07/2009
	                       465,00 

	10/08/2009
	                       465,00 

	14/09/2009
	                       465,00 

	19/10/2009
	                       465,00 

	13/11/2009
	                       465,00 

	08/12/2009
	                       465,00 

	12/01/2010
	                       465,00 

	23/02/2010
	                       510,00 

	05/03/2010
	                       510,00 

	14/04/2010
	                       510,00 

	20/05/2010
	                       510,00 

	10/06/2010
	                       510,00 

	14/07/2010
	                       510,00 

	09/08/2010
	                       510,00 

	08/09/2010
	                       510,00 

	22/10/2010
	                       510,00 

	10/11/2010
	                       510,00 

	06/12/2010
	                       510,00 

	25/01/2011
	                       510,00 

	01/03/2011
	                       540,00 

	09/03/2011
	                       540,00 

	Alceu Valmir Gurgel, NB: 88/533.139.294-2:
	Data da Ocorrência
	 Valor histórico (R$) 

	10/12/2008
	                       179,83 

	07/01/2009
	                       415,00 

	30/01/2009
	                       415,00 

	06/03/2009
	                       465,00 

	14/04/2009
	                       465,00 

	21/05/2009
	                       465,00 

	04/06/2009
	                       465,00 

	14/07/2009
	                       465,00 

	03/08/2009
	                       465,00 

	02/09/2009
	                       465,00 

	02/10/2009
	                       465,00 

	29/10/2009
	                       465,00 

	27/11/2009
	                       465,00 

	29/12/2009
	                       465,00 

	28/01/2010
	                       510,00 

	26/02/2010
	                       510,00 

	30/03/2010
	                       510,00 

	04/05/2010
	                       510,00 

	28/05/2010
	                       510,00 

	01/07/2010
	                       510,00 

	09/09/2010
	                       510,00 

	09/09/2010
	                       510,00 

	01/10/2010
	                       510,00 

	28/10/2010
	                       510,00 

	02/12/2010
	                       510,00 

	03/01/2011
	                       510,00 

	01/02/2011
	                       540,00 

	18/03/2011
	                       540,00 

	30/03/2011
	                       545,00 

	04/05/2011
	                       545,00 

	28/11/2011
	                       545,00 

	28/11/2011
	                       545,00 

	Alexandre Hallak, NB: 88/533.069.669-7: 
	Data da Ocorrência
	 Valor histórico (R$) 

	08/01/2009
	                       249,00 

	08/01/2009
	                       415,00 

	05/02/2009
	                       415,00 

	06/03/2009
	                       465,00 

	06/04/2009
	                       465,00 

	14/05/2009
	                       465,00 

	08/06/2009
	                       465,00 

	09/07/2009
	                       465,00 

	12/08/2009
	                       465,00 

	04/09/2009
	                       465,00 

	07/10/2009
	                       465,00 

	09/11/2009
	                       465,00 

	05/01/2010
	                       465,00 

	22/02/2010
	                       465,00 

	22/02/2010
	                       465,00 

	08/03/2010
	                       510,00 

	12/04/2010
	                       510,00 

	14/05/2010
	                       510,00 

	10/06/2010
	                       510,00 

	08/07/2010
	                       510,00 

	12/08/2010
	                       510,00 

	16/09/2010
	                       510,00 

	13/10/2010
	                       510,00 

	16/11/2010
	                       510,00 

	09/12/2010
	                       510,00 

	24/01/2011
	                       510,00 

	14/02/2011
	                       540,00 

	14/03/2011
	                       540,00 

	08/04/2011
	                       545,00 

	06/05/2011
	                       545,00 

	Amaro Coelho da Silva, NB: 88/533.786.269-0: 
	Data da Ocorrência
	Valor histórico (R$) 

	20/03/2009
	                       332,00 

	20/03/2009
	                       465,00 

	09/04/2009
	                       465,00 

	07/05/2009
	                       465,00 

	04/06/2009
	                       465,00 

	07/07/2009
	                       465,00 

	06/08/2009
	                       465,00 

	08/09/2009
	                       465,00 

	Anderson Pereira Silva NB: 88/530.648.225-9: 
	Data da Ocorrência
	 Valor histórico (R$) 

	16/07/2008
	                       346,00 

	31/07/2008
	                       415,00 

	18/09/2008
	                       415,00 

	30/09/2008
	                       415,00 

	05/11/2008
	                       415,00 

	05/01/2009
	                       415,00 

	05/01/2009
	                       415,00 

	04/02/2009
	                       415,00 

	02/03/2009
	                       465,00 

	31/03/2009
	                       465,00 

	30/04/2009
	                       465,00 

	02/06/2009
	                       465,00 

	21/07/2009
	                       465,00 

	31/07/2009
	                       465,00 

	31/08/2009
	                       465,00 

	30/09/2009
	                       465,00 

	30/10/2009
	                       465,00 

	30/11/2009
	                       465,00 

	30/12/2009
	                       465,00 

	29/01/2010
	                       510,00 

	26/02/2010
	                       510,00 

	31/03/2010
	                       510,00 

	03/05/2010
	                       510,00 

	31/05/2010
	                       510,00 

	30/06/2010
	                       510,00 

	30/07/2010
	                       510,00 

	31/08/2010
	                       510,00 

	30/09/2010
	                       510,00 

	29/10/2010
	                       510,00 

	30/11/2010
	                       509,83 

	30/12/2010
	                       510,00 

	31/01/2011
	                       540,00 

	28/02/2011
	                       540,00 

	31/03/2011
	                       545,00 

	29/04/2011
	                       545,00 

	31/05/2011
	                       545,00 

	30/06/2011
	                       545,00 

	29/07/2011
	                       545,00 

	31/08/2011
	                       545,00 

	30/09/2011
	                       545,00 

	Antínio Simões Coutinho, NB: 88/533.312.396-5:
	Data da Ocorrência
	 Valor histórico (R$) 

	23/01/2009
	                       415,00 

	06/02/2009
	                       415,00 

	03/03/2009
	                       465,00 

	01/04/2009
	                       465,00 

	05/05/2009
	                       465,00 

	02/06/2009
	                       465,00 

	06/07/2009
	                       465,00 

	04/08/2009
	                       465,00 

	01/09/2009
	                       465,00 

	05/10/2009
	                       465,00 

	09/11/2009
	                       465,00 

	07/12/2009
	                       465,00 

	13/01/2010
	                       465,00 

	01/02/2010
	                       510,00 

	25/03/2010
	                       510,00 

	05/04/2010
	                       510,00 

	03/05/2010
	                       510,00 

	04/06/2010
	                       510,00 

	06/07/2010
	                       510,00 

	04/08/2010
	                       510,00 

	06/09/2010
	                       510,00 

	05/10/2010
	                       510,00 

	01/11/2010
	                       510,00 

	06/12/2010
	                       510,00 

	04/01/2011
	                       510,00 

	04/02/2011
	                       540,00 

	04/03/2011
	                       540,00 

	Antônio Carlos Guerra, NB: 88/534.009.577-7:
	Data da Ocorrência
	 Valor histórico (R$) 

	19/02/2009
	                       110,66 

	06/03/2009
	                       465,00 

	02/04/2009
	                       465,00 

	08/05/2009
	                       465,00 

	08/06/2009
	                       465,00 

	08/07/2009
	                       465,00 

	04/08/2009
	                       465,00 

	02/09/2009
	                       465,00 

	05/10/2009
	                       465,00 

	04/11/2009
	                       465,00 

	02/12/2009
	                       465,00 

	05/01/2010
	                       465,00 

	03/02/2010
	                       510,00 

	15/04/2010
	                       510,00 

	15/04/2010
	                       510,00 

	04/05/2010
	                       510,00 

	04/06/2010
	                       510,00 

	02/07/2010
	                       510,00 

	03/08/2010
	                       510,00 

	03/09/2010
	                       510,00 

	05/10/2010
	                       510,00 

	03/11/2010
	                       510,00 

	02/12/2010
	                       510,00 

	04/01/2011
	                       510,00 

	02/02/2011
	                       540,00 

	02/03/2011
	                       540,00 

	05/04/2011
	                       545,00 

	Arthur de Oliveira Cantão, NB: 88/535.344.759-6:
	Data da Ocorrência
	 Valor histórico (R$) 

	12/06/2009
	                       465,00 

	12/06/2009
	                         46,50 

	06/07/2009
	                       465,00 

	06/08/2009
	                       465,00 

	08/09/2009
	                       465,00 

	06/10/2009
	                       465,00 

	06/11/2009
	                       465,00 

	Eloi de Carvalho, NB: 88/533.741.887-0:
	Data da Ocorrência
	 Valor histórico (R$) 

	30/04/2009
	                       465,00 

	30/04/2009
	                       465,00 

	08/05/2009
	                       465,00 

	02/06/2009
	                       465,00 

	06/07/2009
	                       465,00 

	10/08/2009
	                       465,00 

	08/09/2009
	                       465,00 

	03/11/2009
	                       465,00 

	14/12/2009
	                       465,00 

	14/12/2009
	                       465,00 

	01/03/2010
	                       510,00 

	08/04/2010
	                       510,00 

	08/04/2010
	                       510,00 

	24/05/2010
	                       510,00 

	10/06/2010
	                       510,00 

	06/07/2010
	                       510,00 

	12/08/2010
	                       510,00 

	10/09/2010
	                       510,00 

	15/10/2010
	                       510,00 

	12/11/2010
	                       510,00 

	07/12/2010
	                       510,00 

	14/01/2011
	                       510,00 

	09/02/2011
	                       540,00 

	03/03/2011
	                       540,00 

	Gregório de Mesquita Magalhães, NB: 88/535.344.246-2:
	Data da Ocorrência
	 Valor histórico (R$) 

	12/06/2009
	                       465,00 

	12/06/2009
	                         46,50 

	01/07/2009
	                       465,00 

	05/08/2009
	                       465,00 

	01/09/2009
	                       465,00 

	01/10/2009
	                       465,00 

	03/11/2009
	                       465,00 

	03/12/2009
	                       465,00 

	05/01/2010
	                       465,00 

	01/02/2010
	                       510,00 

	01/03/2010
	                       510,00 

	01/04/2010
	                       510,00 

	03/05/2010
	                       510,00 

	01/06/2010
	                       510,00 

	02/07/2010
	                       510,00 

	02/08/2010
	                       510,00 

	03/09/2010
	                       510,00 

	01/10/2010
	                       510,00 

	01/11/2010
	                       510,00 

	03/12/2010
	                       510,00 

	04/01/2011
	                       510,00 

	01/02/2011
	                       540,00 

	Justino Lore, NB: 88/533.068.970-4:
	Data da Ocorrência
	 Valor histórico (R$) 

	05/12/2008
	                       249,00 

	08/01/2009
	                       415,00 

	10/02/2009
	                       415,00 

	06/03/2009
	                       465,00 

	21/05/2009
	                       465,00 

	21/05/2009
	                       465,00 

	08/06/2009
	                       465,00 

	14/07/2009
	                       465,00 

	10/08/2009
	                       465,00 

	14/09/2009
	                       465,00 

	07/10/2009
	                       465,00 

	09/11/2009
	                       465,00 

	10/12/2009
	                       465,00 

	12/01/2010
	                       465,00 

	05/02/2010
	                       510,00 

	08/03/2010
	                       510,00 

	16/04/2010
	                       510,00 

	07/05/2010
	                       510,00 

	09/06/2010
	                       510,00 

	12/07/2010
	                       510,00 

	09/08/2010
	                       510,00 

	09/09/2010
	                       510,00 

	13/10/2010
	                       510,00 

	08/12/2010
	                       510,00 

	08/12/2010
	                       510,00 

	07/01/2011
	                       510,00 

	18/03/2011
	                       540,00 

	18/03/2011
	                       540,00 

	08/04/2011
	                       545,00 

	06/05/2011
	                       545,00 

	Luiz Carlos Leal, NB: 88/533.851.741-4:
	Data da Ocorrência
	 Valor histórico (R$) 

	05/02/2009
	                       249,00 

	09/03/2009
	                       465,00 

	07/04/2009
	                       465,00 

	06/05/2009
	                       465,00 

	25/05/2009
	                       465,00 

	24/06/2009
	                       465,00 

	27/07/2009
	                       465,00 

	03/09/2009
	                       465,00 

	24/09/2009
	                       465,00 

	26/10/2009
	                       465,00 

	26/11/2009
	                       465,00 

	22/12/2009
	                       465,00 

	25/01/2010
	                       510,00 

	22/02/2010
	                       510,00 

	30/03/2010
	                       510,00 

	26/04/2010
	                       510,00 

	25/05/2010
	                       510,00 

	24/06/2010
	                       510,00 

	26/07/2010
	                       510,00 

	25/08/2010
	                       510,00 

	24/09/2010
	                       510,00 

	25/10/2010
	                       510,00 

	26/11/2010
	                       510,00 

	23/12/2010
	                       510,00 

	25/01/2011
	                       540,00 

	22/02/2011
	                       540,00 

	Maria Antônia Barbosa da Silva, NB: 88/535.434.190-2:
	Data da Ocorrência
	 Valor histórico (R$) 

	05/06/2009
	                       403,00 

	07/07/2009
	                       465,00 

	07/08/2009
	                       465,00 

	08/09/2009
	                       465,00 

	07/10/2009
	                       465,00 

	10/11/2009
	                       465,00 

	Maria Dulce de Oliveira, NB: 88/533.704.779-1:
	Data da Ocorrência
	 Valor histórico (R$) 

	02/02/2009
	                         13,83 

	05/02/2009
	                       415,00 

	05/03/2009
	                       465,00 

	08/04/2009
	                       465,00 

	07/05/2009
	                       465,00 

	04/06/2009
	                       465,00 

	06/07/2009
	                       465,00 

	06/08/2009
	                       465,00 

	04/09/2009
	                       465,00 

	06/10/2009
	                       465,00 

	06/11/2009
	                       465,00 

	07/12/2009
	                       465,00 

	07/01/2010
	                       465,00 

	04/02/2010
	                       510,00 

	05/03/2010
	                       510,00 

	07/04/2010
	                       510,00 

	06/05/2010
	                       510,00 

	07/06/2010
	                       510,00 

	06/07/2010
	                       510,00 

	05/08/2010
	                       510,00 

	06/09/2010
	                       510,00 

	06/10/2010
	                       510,00 

	08/11/2010
	                       510,00 

	22/12/2010
	                       510,00 

	06/01/2011
	                       510,00 

	04/02/2011
	                       540,00 

	10/03/2011
	                       540,00 

	08/04/2011
	                       545,00 

	05/05/2011
	                       545,00 

	Marlene dos Santos Azevedo, NB: 88/534.932.889-3:
	Data da Ocorrência
	 Valor histórico (R$) 

	08/05/2009
	                       480,50 

	05/06/2009
	                       465,00 

	06/07/2009
	                       465,00 

	07/08/2009
	                       465,00 

	04/09/2009
	                       465,00 

	Ruthe de Oliveira Bezerra, NB: 118/533.653.905-4:
	Data da Ocorrência
	 Valor histórico (R$) 

	06/02/2009
	                       415,00 

	06/02/2009
	                       110,66 

	27/02/2009
	                       465,00 

	31/03/2009
	                       465,00 

	01/06/2009
	                       465,00 

	01/06/2009
	                       465,00 

	03/07/2009
	                       465,00 

	04/08/2009
	                       465,00 

	31/08/2009
	                       465,00 

	02/10/2009
	                       465,00 

	11/12/2009
	                       465,00 

	11/12/2009
	                       465,00 

	30/12/2009
	                       465,00 

	03/02/2010
	                       510,00 

	26/02/2010
	                       510,00 

	12/04/2010
	                       510,00 

	05/05/2010
	                       510,00 

	31/05/2010
	                       510,00 

	30/06/2010
	                       510,00 

	30/07/2010
	                       510,00 

	31/08/2010
	                       510,00 

	30/09/2010
	                       510,00 

	08/11/2010
	                       510,00 

	03/12/2010
	                       510,00 

	30/12/2010
	                       510,00 

	31/01/2011
	                       540,00 

	28/02/2011
	                       540,00 

	31/03/2011
	                       545,00 

	29/04/2011
	                       545,00 

	Zacarias Tambaú Acimel, NB: 88/533.653.809-0:
	Data da Ocorrência
	 Valor histórico (R$) 

	30/01/2009
	                       110,66 

	05/02/2009
	                       415,00 

	06/03/2009
	                       465,00 

	07/04/2009
	                       465,00 

	08/05/2009
	                       465,00 

	05/06/2009
	                       465,00 

	07/07/2009
	                       465,00 

	11/08/2009
	                       465,00 

	09/09/2009
	                       465,00 

	07/10/2009
	                       465,00 

	10/11/2009
	                       465,00 

	07/12/2009
	                       465,00 

	07/01/2010
	                       465,00 

	09/02/2010
	                       510,00 

	05/03/2010
	                       510,00 

	08/04/2010
	                       510,00 

	07/05/2010
	                       510,00 

	08/06/2010
	                       510,00 

	07/07/2010
	                       510,00 

	06/08/2010
	                       510,00 

	08/09/2010
	                       510,00 

	06/10/2010
	                       510,00 

	09/11/2010
	                       510,00 

	07/12/2010
	                       510,00 

	06/01/2011
	                       510,00 

	07/02/2011
	                       540,00 

	04/03/2011
	                       540,00 

	   Valor atualizado do débito total (com juros) em 2/10/2020: R$ 443.942,88 (peça 93) d)	autorizar, desde logo, a cobrança judicial das dívidas, caso não atendida a notificação, na forma do disposto no art. 28, inciso II, da Lei 8.443/1992;
e)	autorizar também, desde logo, se requerido, com fundamento no art. 26, da Lei 8.443, de 1992, c/c o art. 217, §§ 1º e 2º do Regimento Interno do TCU, o parcelamento da (s) dívida (s) em até 36 parcelas, incidindo, sobre cada parcela, corrigida monetariamente, os correspondentes acréscimos legais, fixando-lhe o prazo de quinze dias, a contar do recebimento da notificação, para comprovar, perante o Tribunal, o recolhimento da primeira parcela, e de trinta dias, a contar da parcela anterior, para comprovar os recolhimentos das demais parcelas, devendo incidir, sobre cada valor mensal, atualizado monetariamente, os juros de mora devidos, no caso do débito, na forma prevista na legislação em vigor, alertando o responsável de que a falta de comprovação do recolhimento de qualquer parcela importará o vencimento antecipado do saldo devedor, nos termos do § 2º do art. 217 do Regimento Interno deste Tribunal; 
f)	enviar cópia do Acórdão a ser prolatado à Procuradoria da República no Estado do Rio de Janeiro, nos termos do § 3º do art. 16 da Lei 8.443/1992, c/c o § 7º do art. 209 do Regimento Interno do TCU, para adoção das medidas cabíveis; e
g)	enviar cópia do Acórdão que vier a ser proferido ao Instituto Nacional do Seguro Social e ao responsável, para ciência;
h)	informar à Procuradoria da República no Estado do Rio de Janeiro, ao Instituto Nacional do Seguro Social e ao responsável que a presente deliberação, acompanhada do Relatório e do Voto que a fundamenta, está disponível para a consulta no endereço www.tcu.gov.br/acordaos, além de esclarecer que, caso requerido, o TCU poderá fornecer sem custos as correspondentes cópias, de forma impressa; e
i) informar à Procuradoria da República no Estado do Rio de Janeiro que, nos termos do parágrafo único do art. 62 da Resolução TCU 259/2014, os procuradores e membros do Ministério Público credenciados nesta Corte podem acessar os presentes autos de forma eletrônica e automática, ressalvados apenas os casos de eventuais peças classificadas como sigilosas, as quais requerem solicitação formal.
	É o relatório.

não há

Subprocurador-Geral Paulo Soares Bugarin.

TOMADA DE CONTAS ESPECIAL. CONCESSÃO IRREGULAR DE BENEFÍCIOS DE AMPARO SOCIAL (BPC-LOAS). CITAÇÃO. REVELIA. CONTAS IRREGULARES. DÉBITO. MULTA

TOMADA DE CONTAS ESPECIAL (TCE)

Secretaria de Controle Externo de Tomada de Contas Especial (SecexTCE).

Aprecia-se tomada de contas especial instaurada pelo Instituto Nacional do Seguro Social - INSS, em desfavor do Sr. Jorge Carlos da Silva (CPF: 440.478.197-00) , ex-servidor, e dos segurados Anderson Pereira Silva (CPF 141.467.727-88) , Gregório de Mesquita Magalhães (CPF 145.869.517-45) , Justino Lore (CPF 144.237.797- 65) , Maria Antônia Barbosa da Silva (CPF 145.358.657-10) , Marlene dos Santos Azevedo (CPF 606.308.507-63) , Zacarias Tambaú Acimel (CPF 142.429.847-40) , Adamo Alpino dos Santos (CPF 144.065.827-70) , Alcides de Carvalho (CPF 144.344.047-76) , Alceu Valmir Gurgel (CPF 098.351.044-09) , Alexandre Hallak (CPF 144.142.507-14) , Amaro Coelho da Silva (CPF 144.677.677-89) , Anti¿nio Simões Coutinho (CPF 144.085.917-50) , Antônio Carlos Guerra (CPF 144.436.587-85) , Arthur de Oliveira Cantão (CPF 145.673.727-94) , Elói de Carvalho (CPF 144.051.577-82) , Luiz Carlos Leal (CPF 142.641.637-73) , Maria Dulce de Oliveira (CPF 144.676.697-79) e Ruthe de Oliveira Bezerra (CPF 142.279.527-60) , na condição de beneficiários, em razão de concessão irregular de benefícios de Amparo Social (BPC-LOAS) implantados com dados imprecisos no sistema SABI sem a apresentação/anotação/pesquisas de documentos que pudessem comprovar os requisitos mínimos exigidos para conceder tal benefício, em decorrência de atos do então servidor Jorge Carlos da Silva praticados na Agência da Previdência Social Santa Cruz - Gerência Executiva no Rio de Janeiro-Norte do INSS (GEXRJ-Norte) .
2.	O tomador de contas concluiu que o prejuízo importaria no valor original de R$ 196.942,47 imputando-se a responsabilidade solidária ao ex-servidor Jorge Carlos da Silva, na condição de gestor dos recursos, e aos beneficiários acima arrolados.
3.	No âmbito desta Corte, em análise inicial do feito (peças 57 e 86) , a unidade técnica estabeleceu que a responsabilidade nos autos recaía apenas sobre Jorge Carlos da Silva, por ter promovido concessão de benefícios de prestação continuada com irregularidades no agendamento eletrônico e na constituição dos processos de concessão, com a inserção de informações no sistema SABI sem o correspondente batimento das informações trazidas pelos segurados nos sistemas corporativos do INSS, com a ausência de comprovação do requisito renda per capita do grupo familiar inferior a ¼ do salário mínimo e com o uso de documento inidôneo e não atendimento à idade mínima para recebimento do benefício, resultando em pagamentos irregulares de benefícios, em prejuízo ao Erário federal.
4.	Promovida a citação do referido responsável, este, embora notificado de forma regular e válida, em plena conformidade com os normativos acerca da matéria, permaneceu silente, o que caracteriza a revelia, nos termos do art. 12, § 3º, da Lei 8.443/1992, devendo-se, portanto, dar prosseguimento ao processo. 
5.	Diante disso, a Secretaria de Controle Externo de Tomada de Contas Especial - SecexTCE, após análise detida dos autos (peça 94) , concluiu que não constam dos autos elementos suficientes para  reconhecer a boa-fé do responsável, motivo pelo qual suas contas devem ser julgadas irregulares, nos termos do art. 202, § 6º, do Regimento Interno do TCU, com a imputação do débito atualizado monetariamente e acrescido de juros de mora, nos termos do art. 202, §1º do Regimento Interno do TCU, descontado o valor eventualmente recolhido. Destacou ainda que não houve elementos que pudessem modificar o entendimento acerca das irregularidades em apuração, devendo ser mantida a matriz de responsabilização presente na peça 86, Apêndice I. Por fim, consignou nos autos que a jurisprudência desta Corte é pacífica no sentido da imprescritibilidade das ações de ressarcimento ao erário (Súmula TCU 282) e que não houve a prescrição da pretensão punitiva, conforme análise realizada nos itens 29 e 30 da instrução da unidade técnica. 
6.	O Ministério Público junto a este Tribunal, por sua vez, manifestou-se de acordo com a proposta de encaminhamento apresentada pela unidade instrutora, em sua inteireza.
7.	Desta feita, acolho o encaminhamento de mérito proposto pela Secretaria de Controle Externo de Tomada de Contas Especial, anuído pelo corpo diretivo da unidade e pelo douto Parquet, cujos fundamentos incorporo às minhas razões de decidir. 
8.	De fato, não obstante as oportunidades que lhe foram conferidas pelo órgão concedente e por este Tribunal, o responsável não apresentou qualquer elemento que pudesse descaracterizar as irregularidades apontadas ou elidir a sua responsabilidade pela prática dessas irregularidades.
9.	Ademais, está configurada a responsabilidade do servidor do INSS, devendo ser considerado ainda o fato de que tramita nesta Corte pelo menos outros 7 processos em que figura  como responsável e cujo assunto é correlato aos presentes autos (Processo 006.261/2019-1, TCE, concessão irregular de benefícios BPC-LOAS; Processo 006.264/2019-0, TCE, concessão irregular de benefícios BPC-LOAS; Processo 006.265/2019-7, TCE, concessão irregular de benefícios BPC-LOAS; Processo 006.266/2019-3, TCE, concessão irregular de benefícios BPC-LOAS; Processo 025.990/2020-9, CBEX Processo 025.994/2020-4, CBEX Processo 002.514/2020-6, TCE, concessão irregular de benefícios BPC-LOAS) .
10. 	Sendo assim, e ante a inexistência nos autos de elementos evidenciando a boa-fé na conduta do responsável, cabe, desde já, o julgamento das presentes contas pela irregularidade, com imputação de débito.
11. 	A propósito, vale ressaltar que a pretensão punitiva do TCU, conforme Acórdão 1441/2016-TCU-Plenário, que uniformizou a jurisprudência acerca dessa questão, subordina-se ao prazo geral de prescrição indicado no art. 205 do Código Civil, que é de 10 anos, contado da data de ocorrência da irregularidade sancionada, nos termos do art. 189 do Código Civil, sendo este prazo interrompido pelo ato que ordenar a citação, a audiência ou a oitiva do responsável. No caso em exame, não ocorreu a prescrição, uma vez que a irregularidade sancionada ocorreu em 28/11/2011 e o ato de ordenação da citação ocorreu em 8/8/2020. 
12.	Por fim, quanto aos segurados Anderson Pereira Silva (CPF 141.467.727-88) , Gregório de Mesquita Magalhães (CPF 145.869.517-45) , Justino Lore (CPF 144.237.797- 65) , Maria Antônia Barbosa da Silva (CPF 145.358.657-10) , Marlene dos Santos Azevedo (CPF 606.308.507-63) , Zacarias Tambaú Acimel (CPF 142.429.847-40) , Adamo Alpino dos Santos (CPF 144.065.827-70) , Alcides de Carvalho (CPF 144.344.047-76) , Alceu Valmir Gurgel (CPF 098.351.044-09) , Alexandre Hallak (CPF 144.142.507-14) , Amaro Coelho da Silva (CPF 144.677.677-89) , Anti¿nio Simões Coutinho (CPF 144.085.917-50) , Antônio Carlos Guerra (CPF 144.436.587-85) , Arthur de Oliveira Cantão (CPF 145.673.727-94) , Elói de Carvalho (CPF 144.051.577-82) , Luiz Carlos Leal (CPF 142.641.637-73) , Maria Dulce de Oliveira (CPF 144.676.697-79) e Ruthe de Oliveira Bezerra (CPF 142.279.527-60) , na condição de beneficiários das concessões irregulares, cabe a sua exclusão da presente relação, ante a ausência de evidências de que tenham tido participação na irregularidade aqui verificada (v. peça 86, itens 16.1.1.1 a 16.1.1.1.17) .   
	Pelas razões expostas, VOTO no sentido de que seja adotado o acórdão que ora submeto à apreciação deste colegiado.
TCU, Sala das Sessões Ministro Luciano Brandão Alves de Souza, em 16 de março de 2021.
Ministro JOÃO AUGUSTO RIBEIRO NARDES 
                                                                             Relator